---
title: "depredacion"
author: "Rodriguez Planes RP & Barbe I"
date: "2023-07-06"
output: html_document
---

```{r setup, include=FALSE}
knitr::opts_chunk$set(echo = TRUE)
```

Evaluacion de la depredacion de pinguinos de Magallanes por carnivoros en el tiempo

1) Armar estructura de la base de datos en excel

2) Corroborar que tengamos todas las planillas de depredacion
-faltan 2019 completa
-2018 detallada
-algunas terminan antes
-algunas tienen otras estacas

3) Digitalizar planillas en la base de datos
- base de datos se está limpiando

4) Evaluar que pasa en el conjunto de estacas año a año desde 2015
5) Evaluar que pasa de 2010 a 2014 con la metodologia por cuadrantes NO
6) Evaluar que pasa dentro de cada estaca en el tiempo
7) Evaluar el dato espacial de cada estaca donde la predacion se comporto segun lo no esperado
8) Ver que paso en las estacas con mata respecto a la predacion (respecto a la proporcion mata/cueva)
9) Ver que paso en las estacas con cueva respecto a la predacion (idem arriba)
10) Ver que paso en las estacas borde
11) Ver que paso en las estacas cercanas al cañadon de la muerte, cañadon del medio y sendero de turistas de la pinguinera y cercania al mar
8) Agregar datos de exito reproductivo de 2015 a 2023
9) Ver exito reproductivo de 2010 a 2014
10) Ver extraccion y reemplazo de pinguinos con exito - predacion
11) Ver que podemos hacer con los perimetros
12) Ver la relacion de mortandad por puma con la abundancia de cada estaca. Cuando baja la abundancia, sube la mortandad? y el exito? Asi para cada estaca


6) Evaluar espacialmente las estacas en base a los siguientes criterios:
  a) distancia al mar
  b) distancia a cañadon cercano
  c) distancia a senderos de uso publico
  d) proporcion de mata/cueva
  e) proporcion de pichon/juvenil/adulto predado
 


```{r}
library(readxl)
library(dplyr)
library(lubridate)
library(ggplot2)
```


```{r cargar datos depredacion}

depredacion_ping <- read_excel("depredacion_ping.xlsx")

#fecha como Date
depredacion_ping$fecha <- as.Date(depredacion_ping$fecha)

depredacion_ping <- depredacion_ping %>%
  mutate(
    fecha = as.Date(fecha),
    inicio_temp = yday(as.Date(paste0(year(fecha), "-10-24"))),
    bloque = ((yday(fecha) - inicio_temp) %% 365) %/% 15 + 1
  )


#contar los NO DEPRDACION y agrupar la DEPREDACION indepentiendemente de la presencia de signos
depredacion_ping <- depredacion_ping %>%
  mutate(mortalidad = ifelse(causa == "no", "sin_mortalidad", "con_mortalidad"))

```
```{r cargar datos depredacion}

depredacion_ping %>%
  count(año, mortalidad)

depredacion_ping %>%
  count(año, bloque, mortalidad) %>%
  pivot_wider(names_from = mortalidad, values_from = n, values_fill = 0)


```

```{r depredacion grafico}
depredacion_ping %>%
  count(año, bloque, mortalidad) %>%
  ggplot(aes(bloque, n, fill = mortalidad)) +
  geom_col() +
  facet_wrap(~año) +
  theme_classic()

#heatmap


etiquetas_bloque <- c(
  "24 Oct–7 Nov",
  "8 Nov–22 Nov",
  "23 Nov–6 Dec",
  "7 Dec–21 Dec",
  "22 Dec–6 Jan",
  "7 Jan–20 Jan",
  "21 Jan–4 Feb",
  "5 Feb–19 Feb",
  "20 Feb–3 Mar",
  "4 Mar–18 Mar",
  "19 Mar–2 Apr",
  "3 Apr–17 Apr",
  "18 Apr–1 May"
)

depredacion_ping %>%
  filter(causa != "no") %>%
  count(año, bloque) %>%
  ggplot(aes(x = factor(año), y = factor(bloque, levels = 1:13), fill = n)) +
  geom_tile(color = "white") +
  scale_y_discrete(labels = etiquetas_bloque) +
  scale_fill_distiller(palette = "Reds", direction = 1) +
  labs(
    x = "Año",
    y = "Periodo de la temporada",
    fill = "Mortalidad"
  ) +
  theme_classic()

```

Descripción del procedimiento

Para estimar las tasas de mortalidad y depredación en la colonia de pingüinos se utilizó la información registrada en 22 estacas de monitoreo distribuidas en un área de 2.76 ha. Los registros incluyen eventos de mortalidad asociados a diferentes causas y observaciones sin depredación.

Los eventos fueron agrupados en bloques temporales de aproximadamente 15 días durante la temporada reproductiva. Debido a que la duración real de cada bloque puede variar entre años, el esfuerzo de muestreo fue calculado como el número de días efectivos de cada bloque en cada temporada.

Para el análisis se definieron dos categorías de eventos:

Depredación por puma: registros donde la causa fue identificada explícitamente como “puma”.

Mortalidad total: todos los registros de mortalidad independientemente de la causa (incluyendo “sin signos”, “no aclara”, “no disponible”, “no sabe”), excluyendo los registros con causa “no”, que corresponden a transectas sin evidencia de depredación.

Las tasas de mortalidad y depredación se calcularon como el número de eventos dividido por el esfuerzo temporal (días de monitoreo) para cada bloque y año.

Posteriormente, las tasas fueron agregadas a escala anual y extrapoladas al total de la colonia considerando la duración estimada de la temporada reproductiva en tierra (180 días) y la proporción entre el área monitoreada (2.76 ha) y la superficie total de la colonia (38.4 ha).

#Problema

el bloque 1 tiene esfuerzo desconocido porque correspondería al período entre temporadas (cuando no hay monitoreo real). 
1) Opción recomendada: excluir el bloque 1 de las tasas
2) Alternativa: asignar duración estándar (15 días)
3) Alternativa ecológicamente más correcta (muy usada)....Bloque NA: lo mantenés en los gráficos pero no lo usás para calcular tasas


```{r Tasas mortalidad y depredacion}
library(dplyr)
library(lubridate)
library(tidyr)

depredacion_ping <- read_excel("depredacion_ping.xlsx")

#crear categorias de causas
depredacion_ping <- depredacion_ping %>%
  mutate(
    depredacion_puma = causa == "puma",
    mortalidad = causa != "no"
  )

#calcular duracion de bloque por año
dias_bloque <- depredacion_ping %>%
  group_by(año, bloque) %>%
  summarise(
    inicio = min(fecha),
    fin = max(fecha),
    dias = as.numeric(difftime(fin, inicio, units = "days")) + 1,
    .groups = "drop"
  )

#Contar eventos por bloque
eventos_bloque <- depredacion_ping %>%
  group_by(año, bloque) %>%
  summarise(
    puma = sum(depredacion_puma),
    mortalidad = sum(mortalidad),
    .groups = "drop"
  )

#Unir eventos y esfuerzo
bloques <- left_join(eventos_bloque, dias_bloque,
                     by = c("año", "bloque"))

#Calcuar tasas por bloque
bloques <- bloques %>%
  mutate(
    tasa_puma = puma / dias,
    tasa_mortalidad = mortalidad / dias
  )

#Calcular tasas anuales
tasas_anuales <- bloques %>%
  group_by(año) %>%
  summarise(
    total_puma = sum(puma),
    total_mortalidad = sum(mortalidad),
    total_dias = sum(dias),
    tasa_puma_anual = total_puma / total_dias,
    tasa_mortalidad_anual = total_mortalidad / total_dias,
    .groups = "drop"
  )


#Extrapolar a colonia
#Área monitoreada = 2.76 ha
#Área colonia = 38.4 ha
#Duración temporada = 180 días

factor_area <- 38.4 / 2.76

tasas_anuales <- tasas_anuales %>%
  mutate(
    puma_colonia = tasa_puma_anual * 180 * factor_area,
    mortalidad_colonia = tasa_mortalidad_anual * 180 * factor_area
  )

```


CORREGIR CODIGO PORQUE ESTA CALCULANDO MAL LA TOTALIDAD DE LOS EVENTOS DE DEPREDACION, DE MORALIDAD Y DIAS DE MUESTREO
