---
title: "depredacion"
author: "Rodriguez Planes RP & Barbe I"
date: "2023-07-06"
output: html_document
---

```{r setup, include=FALSE}
knitr::opts_chunk$set(echo = TRUE)
```

Evaluacion de la depredacion de pinguinos de Magallanes por carnivoros en el tiempo

1) Armar estructura de la base de datos en excel

2) Corroborar que tengamos todas las planillas de depredacion
-faltan 2019 completa
-2018 detallada
-algunas terminan antes
-algunas tienen otras estacas

3) Digitalizar planillas en la base de datos
- base de datos se está limpiando

4) Evaluar que pasa en el conjunto de estacas año a año desde 2015
5) Evaluar que pasa de 2010 a 2014 con la metodologia por cuadrantes NO
6) Evaluar que pasa dentro de cada estaca en el tiempo
7) Evaluar el dato espacial de cada estaca donde la predacion se comporto segun lo no esperado
8) Ver que paso en las estacas con mata respecto a la predacion (respecto a la proporcion mata/cueva)
9) Ver que paso en las estacas con cueva respecto a la predacion (idem arriba)
10) Ver que paso en las estacas borde
11) Ver que paso en las estacas cercanas al cañadon de la muerte, cañadon del medio y sendero de turistas de la pinguinera y cercania al mar
8) Agregar datos de exito reproductivo de 2015 a 2023
9) Ver exito reproductivo de 2010 a 2014
10) Ver extraccion y reemplazo de pinguinos con exito - predacion
11) Ver que podemos hacer con los perimetros
12) Ver la relacion de mortandad por puma con la abundancia de cada estaca. Cuando baja la abundancia, sube la mortandad? y el exito? Asi para cada estaca


6) Evaluar espacialmente las estacas en base a los siguientes criterios:
  a) distancia al mar
  b) distancia a cañadon cercano
  c) distancia a senderos de uso publico
  d) proporcion de mata/cueva
  e) proporcion de pichon/juvenil/adulto predado
 


```{r}
library(readxl)
library(dplyr)
library(lubridate)
library(ggplot2)
library(tidyr)
```


```{r cargar datos depredacion}

depredacion_ping <- read_excel("depredacion_ping.xlsx")

#fecha como Date
depredacion_ping$fecha <- as.Date(depredacion_ping$fecha)

# Crear la columna bloque_relativo según los intervalos definidos
depredacion_ping <- depredacion_ping %>%
  mutate(
    # Extraer año, mes y día
    anio <-year(fecha),
    mes_dia = format(fecha, "%m-%d"),
    
    # Asignar bloques según rangos de fechas
    bloque_relativo2 = case_when(
      mes_dia >= "10-24" & mes_dia <= "11-07" ~ 1,
      mes_dia >= "11-08" & mes_dia <= "11-22" ~ 2,
      mes_dia >= "11-23" & mes_dia <= "12-06" ~ 3,
      mes_dia >= "12-07" & mes_dia <= "12-21" ~ 4,
      mes_dia >= "12-22" & mes_dia <= "12-31" ~ 5, #tiene dos codnciciones porque agarra eñl cambio de año
      mes_dia >= "01-01" & mes_dia <= "01-06" ~ 5, #tiene dos codnciciones porque agarra eñl cambio de año
      mes_dia >= "01-07" & mes_dia <= "01-20" ~ 6,
      mes_dia >= "01-21" & mes_dia <= "02-04" ~ 7,
      mes_dia >= "02-05" & mes_dia <= "02-19" ~ 8,
      mes_dia >= "02-20" & mes_dia <= "03-03" ~ 9,
      mes_dia >= "03-04" & mes_dia <= "03-18" ~ 10,
      mes_dia >= "03-19" & mes_dia <= "04-02" ~ 11,
      mes_dia >= "04-03" & mes_dia <= "04-17" ~ 12,
      mes_dia >= "04-18" & mes_dia <= "05-01" ~ 13,
      TRUE ~ NA_real_  # Para fechas fuera de los rangos
    )
  ) %>%
  select(-mes_dia)  # Eliminar columna auxiliar

#contar los NO DEPRDACION y agrupar la DEPREDACION indepentiendemente de la presencia de signos
depredacion_ping <- depredacion_ping %>%
  mutate(mortalidad = ifelse(causa == "no", "sin_mortalidad", "con_mortalidad"))

```
```{r cargar datos depredacion}

depredacion_ping %>%
  count(año, mortalidad)

depredacion_ping %>%
  count(año, bloque_relativo2, mortalidad) %>%
  pivot_wider(names_from = mortalidad, values_from = n, values_fill = 0)


```

```{r depredacion grafico}
depredacion_ping %>%
  count(año, bloque_relativo2, mortalidad) %>%
  ggplot(aes(bloque_relativo2, n, fill = mortalidad)) +
  geom_col() +
  facet_wrap(~año) +
  theme_classic()

#heatmap


etiquetas_bloque <- c(
  "24 Oct–7 Nov",
  "8 Nov–22 Nov",
  "23 Nov–6 Dec",
  "7 Dec–21 Dec",
  "22 Dec–6 Jan",
  "7 Jan–20 Jan",
  "21 Jan–4 Feb",
  "5 Feb–19 Feb",
  "20 Feb–3 Mar",
  "4 Mar–18 Mar",
  "19 Mar–2 Apr",
  "3 Apr–17 Apr",
  "18 Apr–1 May"
)

depredacion_ping %>%
  filter(causa != "no") %>%
  count(año, bloque_relativo2) %>%
  ggplot(aes(x = factor(año), y = factor(bloque_relativo2, levels = 1:13), fill = n)) +
  geom_tile(color = "white") +
  scale_y_discrete(labels = etiquetas_bloque) +
  scale_fill_distiller(palette = "Reds", direction = 1) +
  labs(
    x = "Año",
    y = "Periodo de la temporada",
    fill = "Mortalidad"
  ) +
  theme_classic()

```

Descripción del procedimiento

Para estimar las tasas de mortalidad y depredación en la colonia de pingüinos se utilizó la información registrada en 22 estacas de monitoreo distribuidas en un área de 2.76 ha. Los registros incluyen eventos de mortalidad asociados a diferentes causas y observaciones sin depredación.

Los eventos fueron agrupados en bloques temporales de aproximadamente 15 días durante la temporada reproductiva. Debido a que la duración real de cada bloque puede variar entre años, el esfuerzo de muestreo fue calculado como el número de días efectivos de cada bloque en cada temporada.

Para el análisis se definieron dos categorías de eventos:

Depredación por puma: registros donde la causa fue identificada explícitamente como “puma”.

Mortalidad total: todos los registros de mortalidad independientemente de la causa (incluyendo “sin signos”, “no aclara”, “no disponible”, “no sabe”), excluyendo los registros con causa “no”, que corresponden a transectas sin evidencia de depredación.

Las tasas de mortalidad y depredación se calcularon como el número de eventos dividido por el esfuerzo temporal (días de monitoreo) para cada bloque y año.

Posteriormente, las tasas fueron agregadas a escala anual y extrapoladas al total de la colonia considerando la duración estimada de la temporada reproductiva en tierra (180 días) y la proporción entre el área monitoreada (2.76 ha) y la superficie total de la colonia (38.4 ha).

#Problema

el bloque 1 tiene esfuerzo desconocido porque correspondería al período entre temporadas (cuando no hay monitoreo real). 
1) Opción recomendada: excluir el bloque 1 de las tasas
2) Alternativa: asignar duración estándar (15 días)
3) Alternativa ecológicamente más correcta (muy usada)....Bloque NA: lo mantenés en los gráficos pero no lo usás para calcular tasas


```{r Eventos de depredacion por bloque y dias de cada bloque}
library(dplyr)
library(lubridate)
library(tidyr)

#crear categorias de causas
depredacion_ping <- depredacion_ping %>%
  mutate(
    depredacion_puma = causa == "puma",
    mortalidad = causa != "no"
  )


# Calcular días reales entre bloques consecutivos
dias_bloque <- depredacion_ping %>%
  arrange(año, bloque_relativo2, fecha) %>%
  group_by(año, bloque_relativo2) %>%
  summarise(
    primera_fecha = min(fecha),
    ultima_fecha = max(fecha),
    .groups = "drop"
  ) %>%
  arrange(año, bloque_relativo2) %>%
  group_by(año) %>%
  mutate(
    # Identificar si es el primer bloque del año
    es_primer_bloque = bloque_relativo2 == first(bloque_relativo2),
    # Obtener la PRIMERA fecha del bloque ANTERIOR
    primera_fecha_anterior = lag(primera_fecha),
    # Calcular días desde el INICIO del bloque anterior hasta el INICIO de este
    dias = case_when(
      # Para el primer bloque: NA (no hay bloque anterior)
      es_primer_bloque ~ NA_real_,
      # Para los demás: días desde primera fecha del anterior hasta primera de este
      !is.na(primera_fecha_anterior) ~ as.numeric(difftime(primera_fecha, primera_fecha_anterior, units = "days")),
      # Por si acaso
      TRUE ~ NA_real_
    )
  ) %>%
  ungroup() %>%
  select(año, bloque_relativo2, primera_fecha, ultima_fecha, primera_fecha_anterior, dias, es_primer_bloque)

# Ver resultado
print(dias_bloque)


# Contar eventos por bloque relativo
eventos_bloque <- depredacion_ping %>%
  group_by(año, bloque_relativo2, edad) %>%
  summarise(
    puma = sum(depredacion_puma, na.rm = TRUE),
    mortalidad = sum(mortalidad, na.rm = TRUE),
    .groups = "drop"
  )


# Unir eventos y esfuerzo
bloques <- left_join(eventos_bloque, dias_bloque,
                     by = c("año", "bloque_relativo2"))


```

```{r Eventos por edad de pinguino}

# ============================================================
# EVENTOS POR EDAD Y tasas
# ============================================================

# --- CASO 1: Solo individuos adultos ------
eventos_adultos <- depredacion_ping %>%
  filter(edad == "adulto") %>%  # Filtrar solo adultos
  group_by(año, bloque_relativo2) %>%
  summarise(
    puma = sum(depredacion_puma, na.rm = TRUE),
    mortalidad = sum(mortalidad, na.rm = TRUE),
      .groups = "drop"
  )

bloques_adultos <- left_join(eventos_adultos, dias_bloque,
                             by = c("año", "bloque_relativo2")) %>%
  mutate(
    tasa_puma = if_else(!is.na(dias), puma / dias, NA_real_),
    tasa_mortalidad = if_else(!is.na(dias), mortalidad / dias, NA_real_),
    categoria = "Adultos"
  )

# --- CASO 2: Solo pichones ------
eventos_pichones <- depredacion_ping %>%
  filter(edad == "pichon") %>%  # Filtrar solo pichones
  group_by(año, bloque_relativo2) %>%
  summarise(
    puma = sum(depredacion_puma, na.rm = TRUE),
    mortalidad = sum(mortalidad, na.rm = TRUE),
    .groups = "drop"
  )

bloques_pichones <- left_join(eventos_pichones, dias_bloque,
                              by = c("año", "bloque_relativo2")) %>%
  mutate(
    tasa_puma = if_else(!is.na(dias), puma / dias, NA_real_),
    tasa_mortalidad = if_else(!is.na(dias), mortalidad / dias, NA_real_),
    categoria = "Pichones"
  )

# --- CASO 3: Solo juveniles -----
eventos_juveniles <- depredacion_ping %>%
  filter(edad == "juvenil") %>%  # Filtrar solo juveniles
  group_by(año, bloque_relativo2) %>%
  summarise(
    puma = sum(depredacion_puma, na.rm = TRUE),
    mortalidad = sum(mortalidad, na.rm = TRUE),
    .groups = "drop"
  )

bloques_juveniles <- left_join(eventos_juveniles, dias_bloque,
                               by = c("año", "bloque_relativo2")) %>%
  mutate(
    tasa_puma = if_else(!is.na(dias), puma / dias, NA_real_),
    tasa_mortalidad = if_else(!is.na(dias), mortalidad / dias, NA_real_),
    categoria = "Juveniles"
  )



# --- CASO 5: Todos los pingüinos juntos -----------------------
eventos_todos <- depredacion_ping %>%
  group_by(año, bloque_relativo2) %>%
  summarise(
    puma = sum(depredacion_puma, na.rm = TRUE),
    mortalidad = sum(mortalidad, na.rm = TRUE),
    sin_mortalidad = sum(causa == "no", na.rm = TRUE),  # Relevamientos sin pingüinos muertos
    total_relevamientos = n(),  # Total de relevamientos
    .groups = "drop"
  )

bloques_todos <- left_join(eventos_todos, dias_bloque,
                           by = c("año", "bloque_relativo2")) %>%
  mutate(
    tasa_puma = if_else(!is.na(dias), puma / dias, NA_real_),
    tasa_mortalidad = if_else(!is.na(dias), mortalidad / dias, NA_real_),
    categoria = "Todos"
  )

################## GRAFICO #############################



# Combinar todos los datos de eventos en un solo dataframe
datos_visualizacion <- bind_rows(
  bloques_adultos %>% select(año, bloque_relativo2, puma, mortalidad, categoria),
  bloques_pichones %>% select(año, bloque_relativo2, puma, mortalidad, categoria),
  bloques_juveniles %>% select(año, bloque_relativo2, puma, mortalidad, categoria),
  bloques_todos %>% select(año, bloque_relativo2, puma, mortalidad,sin_mortalidad, categoria)
)

# ============================================================
# GRÁFICO 1: Eventos totales por categoría (barras)
# ============================================================

resumen_eventos_sin_mortalidad <- datos_visualizacion %>%
  group_by(categoria) %>%
  summarise(
    total_puma = sum(puma, na.rm = TRUE),
    total_mortalidad = sum(mortalidad, na.rm = TRUE),
    total_sin_mortalidad = sum(sin_mortalidad, na.rm = TRUE),
    .groups = "drop"
  ) %>%
  pivot_longer(cols = c(total_puma, total_mortalidad,total_sin_mortalidad),
               names_to = "tipo_evento",
               values_to = "eventos") %>%
  mutate(tipo_evento = recode(tipo_evento,
                              "total_puma" = "Depredación por puma",
                              "total_mortalidad" = "Mortalidad total",
                              "total_sin_mortalidad" = "Sin mortalidad"))



resumen_eventos <- datos_visualizacion %>%
  group_by(categoria) %>%
  summarise(
    total_puma = sum(puma, na.rm = TRUE),
    total_mortalidad = sum(mortalidad, na.rm = TRUE),
    .groups = "drop"
  ) %>%
  pivot_longer(cols = c(total_puma, total_mortalidad),
               names_to = "tipo_evento",
               values_to = "eventos") %>%
  mutate(tipo_evento = recode(tipo_evento,
                              "total_puma" = "Depredación por puma",
                              "total_mortalidad" = "Mortalidad total"
                              ))



grafico_1 <- ggplot(resumen_eventos, aes(x = categoria, y = eventos, fill = tipo_evento)) +
  geom_bar(stat = "identity", position = "dodge") +
  geom_text(aes(label = eventos), 
            position = position_dodge(width = 0.9), 
            vjust = -0.5, size = 3.5) +
  scale_fill_manual(values = c("Depredación por puma" = "#E63946", 
                                "Mortalidad total" = "#457B9D")) +
  labs(title = "Eventos totales por categoría de edad",
       subtitle = "Comparación de depredación por puma vs mortalidad total",
       x = "Categoría",
       y = "Número de eventos",
       fill = "Tipo de evento") +
  theme_minimal() +
  theme(axis.text.x = element_text(angle = 45, hjust = 1),
        legend.position = "bottom")

print(grafico_1)

# ============================================================
# GRÁFICO 2: Serie temporal de eventos por categoría
# ============================================================

eventos_por_año <- datos_visualizacion %>%
  group_by(año, categoria) %>%
  summarise(
    total_puma = sum(puma, na.rm = TRUE),
    total_mortalidad = sum(mortalidad, na.rm = TRUE),
    .groups = "drop"
  )

grafico_2a <- ggplot(eventos_por_año, aes(x = año, y = total_puma, color = categoria, group = categoria)) +
  geom_line(size = 1) +
  geom_point(size = 2.5) +
  scale_color_brewer(palette = "Set2") +
  labs(title = "Eventos de depredación por puma a lo largo del tiempo",
       x = "Año",
       y = "Número de eventos",
       color = "Categoría") +
  theme_minimal() +
  theme(legend.position = "bottom")

print(grafico_2a)

grafico_2b <- ggplot(eventos_por_año, aes(x = año, y = total_mortalidad, color = categoria, group = categoria)) +
  geom_line(size = 1) +
  geom_point(size = 2.5) +
  scale_color_brewer(palette = "Set2") +
  labs(title = "Eventos de mortalidad total a lo largo del tiempo",
       x = "Año",
       y = "Número de eventos",
       color = "Categoría") +
  theme_minimal() +
  theme(legend.position = "bottom")

print(grafico_2b)

# ============================================================
# GRÁFICO 3: Eventos por bloque relativo (patrón estacional)
# ============================================================

eventos_por_bloque <- datos_visualizacion %>%
  group_by(bloque_relativo2, categoria) %>%
  summarise(
    promedio_puma = mean(puma, na.rm = TRUE),
    promedio_mortalidad = mean(mortalidad, na.rm = TRUE),
    .groups = "drop"
  )


# Crear etiquetas cortas (solo fecha de inicio)
etiquetas_bloques <- data.frame(
  bloque_relativo2 = 1:13,
  fecha_label = c(
    "Oct 24", "Nov 08", "Nov 23", "Dic 07", "Dic 22",
    "Ene 07", "Ene 21", "Feb 05", "Feb 20", "Mar 04",
    "Mar 19", "Abr 03", "Abr 18"
  )
)

# Unir las etiquetas con los datos
eventos_por_bloque <- eventos_por_bloque %>%
  left_join(etiquetas_bloques, by = "bloque_relativo2")


# Gráfico con fechas cortas
grafico_3a <- ggplot(eventos_por_bloque, aes(x = bloque_relativo2, y = promedio_puma, color = categoria, group = categoria)) +
  geom_line(size = 1) +
  geom_point(size = 2) +
  scale_x_continuous(
    breaks = 1:13,
    labels = etiquetas_bloques$fecha_label
  ) +
  scale_color_brewer(palette = "Set2") +
  labs(title = "Patrón de depredación por puma según bloque relativo",
       subtitle = "Promedio de eventos por bloque a través de los años",
       x = "Fecha de inicio del bloque",
       y = "Promedio de eventos",
       color = "Categoría") +
  theme_minimal() +
  theme(legend.position = "bottom",
        axis.text.x = element_text(angle = 45, hjust = 1))

print(grafico_3a)

grafico_3b <- ggplot(eventos_por_bloque, aes(x = bloque_relativo2, y = promedio_mortalidad, color = categoria, group = categoria)) +
  geom_line(size = 1) +
  geom_point(size = 2) +
  scale_x_continuous(
    breaks = 1:13,
    labels = etiquetas_bloques$fecha_label
  ) +
  scale_color_brewer(palette = "Set2") +
  labs(title = "Patrón de mortalidad según bloque relativo",
       subtitle = "Promedio de eventos por bloque a través de los años",
       x = "Fecha de inicio del bloque",
       y = "Promedio de eventos",
       color = "Categoría") +
  theme_minimal() +
  theme(legend.position = "bottom",
        axis.text.x = element_text(angle = 45, hjust = 1))

print(grafico_3b)


# ============================================================
# GRÁFICO 4: Comparación directa entre categorías de edad
# ============================================================

# Solo las categorías individuales (sin combinaciones)
eventos_edades <- bind_rows(
  bloques_adultos,
  bloques_pichones,
  bloques_juveniles
) %>%
  filter(categoria %in% c("Adultos", "Pichones", "Juveniles"))

resumen_edades <- eventos_edades %>%
  group_by(categoria) %>%
  summarise(
    total_puma = sum(puma, na.rm = TRUE),
    total_mortalidad = sum(mortalidad, na.rm = TRUE),
    .groups = "drop"
  ) %>%
  pivot_longer(cols = c(total_puma, total_mortalidad),
               names_to = "tipo_evento",
               values_to = "eventos") %>%
  mutate(tipo_evento = recode(tipo_evento,
                              "total_puma" = "Depredación puma",
                              "total_mortalidad" = "Mortalidad"))

grafico_4 <- ggplot(resumen_edades, aes(x = categoria, y = eventos, fill = tipo_evento)) +
  geom_bar(stat = "identity", position = "dodge", width = 0.7) +
  geom_text(aes(label = eventos), 
            position = position_dodge(width = 0.7), 
            vjust = -0.5, size = 4) +
  scale_fill_manual(values = c("Depredación puma" = "#E63946", 
                                "Mortalidad" = "#457B9D")) +
  labs(title = "Comparación de eventos entre edades",
       subtitle = "Solo categorías individuales (Adultos, Pichones, Juveniles)",
       x = "Edad",
       y = "Número de eventos",
       fill = "Tipo") +
  theme_minimal() +
  theme(legend.position = "bottom",
        text = element_text(size = 12))

print(grafico_4)


```

```{r Tabla resumen de eventos por edad de pinguino y año}
# ============================================================
# TABLA RESUMEN DE EVENTOS
# ============================================================

tabla_eventos_completa <- resumen_eventos_sin_mortalidad %>%
  pivot_wider(names_from = tipo_evento, values_from = eventos) %>%
  arrange(desc(`Mortalidad total`), desc(`Sin mortalidad`))

print(tabla_eventos_completa)


# ============================================================
# TABLA RESUMEN DE EVENTOS POR AÑO Y CATEGORÍA
# ============================================================

tabla_eventos_completa <- datos_visualizacion %>%
  group_by(año, categoria) %>%
  summarise(
    total_puma = sum(puma, na.rm = TRUE),
    total_mortalidad = sum(mortalidad, na.rm = TRUE),
    total_sin_mortalidad = sum(sin_mortalidad, na.rm = TRUE),
    .groups = "drop"
  ) %>%
  arrange(año, categoria, desc(total_mortalidad), desc(total_sin_mortalidad))

print(tabla_eventos_completa)



# ============================================================
# GRÁFICO 1: Barras agrupadas por año y categoría
# ============================================================

# Preparar datos en formato largo para graficar
datos_largo <- tabla_eventos_completa %>%
  pivot_longer(cols = c(total_puma, total_mortalidad, total_sin_mortalidad),
               names_to = "tipo_evento",
               values_to = "eventos") %>%
  mutate(tipo_evento = recode(tipo_evento,
                              "total_puma" = "Depredación puma",
                              "total_mortalidad" = "Con mortalidad",
                              "total_sin_mortalidad" = "Sin mortalidad"))

grafico_1 <- ggplot(datos_largo, aes(x = as.factor(año), y = eventos, fill = tipo_evento)) +
  geom_bar(stat = "identity", position = "dodge") +
  facet_wrap(~categoria, scales = "free_y", ncol = 2) +
  scale_fill_manual(values = c("Depredación puma" = "#E63946", 
                                "Con mortalidad" = "#457B9D",
                                "Sin mortalidad" = "#2A9D8F")) +
  labs(title = "Eventos por año y categoría de edad",
       x = "Año",
       y = "Número de eventos",
       fill = "Tipo de evento") +
  theme_minimal() +
  theme(axis.text.x = element_text(angle = 45, hjust = 1),
        legend.position = "bottom")

print(grafico_1)

```





```{r Tasas de depredacion y mortalidad}

# ============================================================
# ANÁLISIS DE TASAS DE DEPREDACIÓN Y MORTALIDAD POR CATEGORÍAS
# ============================================================

# ============================================================
# RESUMEN DE TASAS PROMEDIO POR CATEGORÍA
# ============================================================




```

Asumimos que:

- Todos los eventos de mortalidad en la colonia son por puma directa o indirectamente, entonces vamos a agrupar las causas
- En 22 estacas tenemos 27646 metros cuadrados= 2,76 ha
- Toda la colonia tiene 38,4 ha
- En algunos años tuvimos menos dias de relevamiento porque hay bloques donde no se muestreó: ej 97 dias 2015, 70 dias 2017, 150 dias 2016,177 en 2021
- Entonces calculamos el promedio de eventos de depredacion por dia real de relevmaiento para 22 estacas
- Ese valor lo extrapolamos a toda la colonia (38,4 ha)
- Ese valor de depredacion por dia lo extrapolamos a los 180 dias que dura el período reproductivo (nuestro maximo llega a 177 en 2021)



Empiezo por:

-Si supongo que tengo 15 dias que no fueron a relevar a fin de temporada y que los pinguinos llegan mediados de septiemre y en mediados de octubre cuando llegan los machos, empieza el muestreo
entonces le pongo un estimativo de 30 dias con pinguinos para depredar por puma: Le sumo 30 dias a todos. Voy a empezar von 15 para no ser tan conservativo

Entonces TODOS los años deberían tener:

-15 días pre-primer muestreo (período con pingüinos antes del primer relevamiento)
-MÁS los días entre bloques (calculados normalmente)

Metodos: 
Se asignaron 15 días al primer bloque muestreado para incluir el período previo al inicio del muestreo durante el cual los pingüinos ya estaban presentes en la colonia y expuestos a depredación ya sea a fin del año anterior o a principio del año de muestreo

```{r Tasas con bloque 1 ajustado}



# Ajustar el bloque 1 a 15 días y calcular total por año
dias_por_año <- dias_bloque %>%
  mutate(
    dias_ajustados = case_when(
      es_primer_bloque == TRUE ~ 15,            # Bloque 1 siempre 15 días
      !is.na(dias) ~ dias,                   # Otros bloques usan sus días reales
      TRUE ~ 0                               # Por si acaso, aunque no debería pasar
    ))%>%
  group_by(año) %>%
  summarise(
    total_dias_muestreo = sum(dias_ajustados, na.rm = TRUE),
    n_bloques = n(),
    .groups = "drop"
  )

print(dias_por_año)


#Ajustar el bloque 1 a 15 dias

# Primero, ajustar los días del bloque 1 a 15 días en cada dataframe
bloques_todos_ajustado <- bloques_todos %>%
  mutate(dias_ajustados = if_else(bloque_relativo2 == 1, 15, dias))

bloques_juveniles_ajustado <- bloques_juveniles %>%
  mutate(dias_ajustados = if_else(bloque_relativo2 == 1, 15, dias))

bloques_pichones_ajustado <- bloques_pichones %>%
  mutate(dias_ajustados = if_else(bloque_relativo2 == 1, 15, dias))

bloques_adultos_ajustado <- bloques_adultos %>%
  mutate(dias_ajustados = if_else(bloque_relativo2 == 1, 15, dias))

bloques_pichones_juveniles_ajustado <- bloques_pichones_juveniles %>%
  mutate(dias_ajustados = if_else(bloque_relativo2 == 1, 15, dias))


# Combinar todos los dataframes
todos_bloques <- bind_rows(
  bloques_adultos_ajustado,
  bloques_pichones_ajustado,
  bloques_juveniles_ajustado,
  bloques_todos_ajustado
)


```


Ahora asumo que la total_mortalidad es toda de puma

```{r Tasas con mortalidad 100 puma}

# Asumiendo que toda la mortalidad es por puma (directa o indirecta)

# Crear el resumen por temporada (año) y categoría
resumen_temporada <- todos_bloques %>%
  group_by(año, categoria) %>%
  summarise(
    depredacion_puma_directa = sum(puma, na.rm = TRUE),
    mortalidad_total_puma = sum(mortalidad, na.rm = TRUE),
    .groups = "drop"
  ) %>%
  left_join(dias_por_año, by = "año") %>%  # Unir con los días totales por año
  mutate(
    tasa_depredacion_directa = depredacion_puma_directa / total_dias_muestreo,
    tasa_mortalidad_total_puma = mortalidad_total_puma / total_dias_muestreo
  ) %>%
  select(año, categoria, depredacion_puma_directa, mortalidad_total_puma, 
         total_dias_muestreo, n_bloques, tasa_depredacion_directa, 
         tasa_mortalidad_total_puma) %>%
  arrange(año, categoria)

print(resumen_temporada)

# Solo adultos
resumen_adultos <- resumen_temporada %>%
  filter(categoria %in% c("Adultos"))#, "Pichones", "Juveniles"))

print(resumen_adultos)

# Solo juveniles
resumen_juveniles <- resumen_temporada %>%
  filter(categoria %in% c("Juveniles"))#, "Pichones", "Juveniles"))

print(resumen_juveniles)

# Solo pichones
resumen_pichones <- resumen_temporada %>%
  filter(categoria %in% c("Pichones"))#, "Pichones", "Juveniles"))

print(resumen_pichones)

# Solo categorias sin todos
resumen_todos <- resumen_temporada %>%
  filter(categoria %in% c("Adultos", "Pichones", "Juveniles"))

print(resumen_todos)


```

Extrapolamos a 38,4 ha


```{r Tasas extrapoladas a la colonia}

# ============================================================
# EXTRAPOLACIÓN A TODA LA COLONIA
# ============================================================

# Parámetros de la colonia
area_muestreada <- 2.76  # hectáreas (22 estacas)
area_total_colonia <- 38.4  # hectáreas (toda la colonia)
factor_extrapolacion <- area_total_colonia / area_muestreada

# ============================================================
# EXTRAPOLAR TASAS A TODA LA COLONIA
# ============================================================

resumen_extrapolado <- resumen_temporada %>%
  mutate(
    # Tasa en colonia = Tasa observada * (Área colonia / Área muestreada)
    tasa_mortalidad_puma_colonia = tasa_mortalidad_total_puma * factor_extrapolacion,
    
    # Eventos totales en la colonia por temporada
    eventos_mortalidad_puma_temporada = tasa_mortalidad_puma_colonia * total_dias_muestreo,
    
    # Agregar columnas informativas
    area_muestreada_ha = area_muestreada,
    area_colonia_ha = area_total_colonia,
    factor_extrapolacion = factor_extrapolacion
  ) %>%
  select(
    año, categoria,
    # Datos observados en área muestreada
    mortalidad_total_puma,
    tasa_mortalidad_total_puma,
    # Tasas y eventos extrapolados a toda la colonia
    tasa_mortalidad_puma_colonia,
    eventos_mortalidad_puma_temporada,
    # Información de muestreo
    total_dias_muestreo, n_bloques,
    area_muestreada_ha, area_colonia_ha, factor_extrapolacion
  ) %>%
  arrange(año, categoria)

print(resumen_extrapolado)

# ============================================================
# RESÚMENES POR CATEGORÍA EXTRAPOLADOS
# ============================================================

# Solo adultos
resumen_adultos_extrapolado <- resumen_extrapolado %>%
  filter(categoria == "Adultos")
print(resumen_adultos_extrapolado)

# Solo juveniles
resumen_juveniles_extrapolado <- resumen_extrapolado %>%
  filter(categoria == "Juveniles")
print(resumen_juveniles_extrapolado)

# Solo pichones
resumen_pichones_extrapolado <- resumen_extrapolado %>%
  filter(categoria == "Pichones")
print(resumen_pichones_extrapolado)

# Todas las edades (sin "Todos")
resumen_por_edad_extrapolado <- resumen_extrapolado %>%
  filter(categoria %in% c("Adultos", "Pichones", "Juveniles"))
print(resumen_por_edad_extrapolado)

# ============================================================
# TABLA RESUMEN COMPARATIVA
# ============================================================

tabla_comparativa <- resumen_extrapolado %>%
  select(
    Año = año,
    Categoría = categoria,
    `Eventos observados` = mortalidad_total_puma,
    `Tasa observada (eventos/día)` = tasa_mortalidad_total_puma,
    `Tasa colonia (eventos/día)` = tasa_mortalidad_puma_colonia,
    `Total eventos temporada (colonia)` = eventos_mortalidad_puma_temporada,
    `Días muestreo` = total_dias_muestreo
  ) %>%
  mutate(
    across(starts_with("Tasa"), ~round(., 4)),
    `Total eventos temporada (colonia)` = round(`Total eventos temporada (colonia)`, 1)
  )

print(tabla_comparativa)


```

- En algunos años tuvimos menos dias de relevamiento porque hay bloques donde no se muestreó: ej 97 dias 2015, 70 dias 2017, 150 dias 2016,177 en 2021
- ENTONCES LO LLEVO A 180 dias

```{r Tasas extrapoladas a 180 dias de colonia}


# EXTRAPOLACIÓN A TODA LA COLONIA Y TEMPORADA COMPLETA (180 DÍAS) ------------

duracion_temporada <- 180  # días totales de temporada reproductiva

resumen_180_dias <- resumen_extrapolado %>%
  mutate(
    # Eventos estimados para LA TEMPORADA COMPLETA (180 días)
    eventos_mortalidad_180_dias = tasa_mortalidad_puma_colonia * duracion_temporada,
    
    # Proporción de la temporada muestreada
    proporcion_temporada_muestreada = total_dias_muestreo / duracion_temporada,
    
    # Días no muestreados
    dias_no_muestreados = duracion_temporada - total_dias_muestreo,
    
    # Agregar duración de temporada
    duracion_temporada_dias = duracion_temporada
  ) %>%
  select(
    año, categoria,
    # Datos de muestreo
    total_dias_muestreo,
    dias_no_muestreados,
    proporcion_temporada_muestreada,
    # Eventos observados
    mortalidad_total_puma,
    # Tasas
    tasa_mortalidad_total_puma,
    tasa_mortalidad_puma_colonia,
    # Eventos extrapolados
    eventos_mortalidad_puma_temporada,  # Eventos en días muestreados
    eventos_mortalidad_180_dias,         # Eventos en 180 días
    # Metadata
    n_bloques,
    duracion_temporada_dias,
    area_muestreada_ha, area_colonia_ha, factor_extrapolacion
  ) %>%
  arrange(año, categoria)

print(resumen_180_dias)

# ============================================================
# RESÚMENES POR CATEGORÍA (180 DÍAS)
# ============================================================

# Solo adultos
resumen_adultos_180 <- resumen_180_dias %>%
  filter(categoria == "Adultos")
print(resumen_adultos_180)

# Solo juveniles
resumen_juveniles_180 <- resumen_180_dias %>%
  filter(categoria == "Juveniles")
print(resumen_juveniles_180)

# Solo pichones
resumen_pichones_180 <- resumen_180_dias %>%
  filter(categoria == "Pichones")
print(resumen_pichones_180)

# Todas las edades (sin "Todos")
resumen_por_edad_180 <- resumen_180_dias %>%
  filter(categoria %in% c("Adultos", "Pichones", "Juveniles"))
print(resumen_por_edad_180)

# ============================================================
# TABLA COMPARATIVA (180 DÍAS)
# ============================================================

tabla_comparativa_180 <- resumen_180_dias %>%
  select(
    Año = año,
    Categoría = categoria,
    `Días muestreados` = total_dias_muestreo,
    `% temporada` = proporcion_temporada_muestreada,
    `Eventos observados` = mortalidad_total_puma,
    `Tasa colonia (eventos/día)` = tasa_mortalidad_puma_colonia,
    `Eventos estimados (180 días)` = eventos_mortalidad_180_dias
  ) %>%
  mutate(
    `% temporada` = round(`% temporada` * 100, 1),
    `Tasa colonia (eventos/día)` = round(`Tasa colonia (eventos/día)`, 4),
    `Eventos estimados (180 días)` = round(`Eventos estimados (180 días)`, 1)
  )

print(tabla_comparativa_180)


```

```{r Tabla final}
# ============================================================
# RESUMEN FINAL: PINGÜINOS MUERTOS ESTIMADOS POR AÑO
# (Extrapolado a 180 días y toda la colonia)
# ============================================================

resumen_final_pinguinos <- resumen_180_dias %>%
  select(
    Año = año,
    Categoría = categoria,
    `Pingüinos muertos estimados` = eventos_mortalidad_180_dias
  ) %>%
  mutate(
    `Pingüinos muertos estimados` = round(`Pingüinos muertos estimados`, 0)
  ) %>%
  arrange(Año, Categoría)

print(resumen_final_pinguinos)

# ============================================================
# TABLA PIVOTEADA: AÑOS EN FILAS, CATEGORÍAS EN COLUMNAS
# ============================================================

tabla_pinguinos_wide <- resumen_final_pinguinos %>%
  pivot_wider(
    names_from = Categoría,
    values_from = `Pingüinos muertos estimados`
  ) %>%
  arrange(Año)

print(tabla_pinguinos_wide)

# ============================================================
# SOLO CATEGORÍAS POR EDAD CON TOTALES Y PROMEDIOS
# ============================================================

resumen_solo_edades <- resumen_final_pinguinos %>%
  filter(Categoría %in% c("Adultos", "Pichones", "Juveniles"))

tabla_solo_edades_wide <- resumen_solo_edades %>%
  pivot_wider(
    names_from = Categoría,
    values_from = `Pingüinos muertos estimados`
  ) %>%
  mutate(
    # Total agrupado por año (suma de todas las categorías)
    `Total agrupado` = Adultos + Pichones + Juveniles,
    # Convertir Año a character para poder agregar filas de texto
    Año = as.character(Año)
  ) %>%
  arrange(Año)

# Calcular promedios anuales
promedios <- tabla_solo_edades_wide %>%
  summarise(
    Año = "Promedio anual",
    Adultos = round(mean(as.numeric(Adultos), na.rm = TRUE), 1),
    Pichones = round(mean(as.numeric(Pichones), na.rm = TRUE), 1),
    Juveniles = round(mean(as.numeric(Juveniles), na.rm = TRUE), 1),
    `Total agrupado` = round(mean(as.numeric(`Total agrupado`), na.rm = TRUE), 1)
  )

# Calcular totales
totales <- tabla_solo_edades_wide %>%
  summarise(
    Año = "TOTAL",
    Adultos = sum(as.numeric(Adultos), na.rm = TRUE),
    Pichones = sum(as.numeric(Pichones), na.rm = TRUE),
    Juveniles = sum(as.numeric(Juveniles), na.rm = TRUE),
    `Total agrupado` = sum(as.numeric(`Total agrupado`), na.rm = TRUE)
  )

# Combinar tabla con totales y promedios
tabla_completa <- bind_rows(
  tabla_solo_edades_wide,
  totales,
  promedios
)

print(tabla_completa)

# ============================================================
# EXPORTAR (OPCIONAL)
# ============================================================

# write.csv(tabla_completa, "pinguinos_muertos_por_edad_completo.csv", row.names = FALSE)


# GRAFICO -------------------------------------------------------------------------------------------------------------------------------------

# ============================================================
# GRÁFICOS PARA TABLA COMPLETA
# ============================================================


# Preparar datos para graficar (sin TOTAL y Promedio)
datos_grafico <- tabla_completa %>%
  filter(!Año %in% c("TOTAL", "Promedio anual")) %>%
  mutate(Año = as.numeric(Año)) %>%
  pivot_longer(
    cols = c(Adultos, Pichones, Juveniles, `Total agrupado`),
    names_to = "Categoría",
    values_to = "Pingüinos"
  )

# Obtener rango de años para el eje x
años_completos <- seq(min(datos_grafico$Año), max(datos_grafico$Año), by = 1)


# ============================================================
# Barras apiladas por año
# ============================================================

datos_sin_total <- datos_grafico %>%
  filter(Categoría != "Total agrupado")

grafico_1 <- ggplot(datos_sin_total, aes(x = as.factor(Año), y = Pingüinos, fill = Categoría)) +
  geom_bar(stat = "identity", position = "stack") +
  geom_text(aes(label = round(Pingüinos, 0)), 
            position = position_stack(vjust = 0.5), 
            color = "white", 
            fontface = "bold",
            size = 3.5) +
 
  scale_fill_manual(values = c("Adultos" = "#2E86AB", 
                                "Pichones" = "#A23B72", 
                                "Juveniles" = "#F18F01")) +
  labs(title = "Pingüinos muertos estimados por año y categoría",
       subtitle = "Extrapolado a 180 días y toda la colonia (38.4 ha)",
       x = "Año",
       y = "Número de pingüinos muertos",
       fill = "Categoría") +
  theme_minimal() +
  theme(
    plot.title = element_text(face = "bold", size = 14),
    axis.text.x = element_text(angle = 0, hjust = 0.5),
    legend.position = "bottom"
  )

print(grafico_1)


# ============================================================
#Líneas mostrando tendencia temporal
# ============================================================

grafico_2 <- ggplot(datos_sin_total, aes(x = Año, y = Pingüinos, color = Categoría, group = Categoría)) +
  geom_line(size = 1.2) +
  geom_point(size = 3) +
  geom_text(aes(label = round(Pingüinos, 0)), 
            vjust = -1, 
            size = 3,
            show.legend = FALSE) +
  scale_x_continuous(breaks = años_completos) +
  scale_color_manual(values = c("Adultos" = "#2E86AB", 
                                 "Pichones" = "#A23B72", 
                                 "Juveniles" = "#F18F01")) +
  labs(title = "Tendencia temporal de mortalidad por categoría",
       subtitle = "Extrapolado a 180 días y toda la colonia (38.4 ha)",
       x = "Año",
       y = "Número de pingüinos muertos",
       color = "Categoría") +
  theme_minimal() +
  theme(
    plot.title = element_text(face = "bold", size = 14),
    legend.position = "bottom"
  )

print(grafico_2)




# ============================================================
# GUARDAR GRÁFICOS (OPCIONAL)
# ============================================================

# ggsave("grafico_barras_apiladas.png", grafico_1, width = 10, height = 6, dpi = 300)
# ggsave("grafico_lineas_tendencia.png", grafico_2, width = 10, height = 6, dpi = 300)



```