---
title: "depredacion"
author: "Rodriguez Planes RP & Barbe I"
date: "2023-07-06"
output: html_document
---

```{r setup, include=FALSE}
knitr::opts_chunk$set(echo = TRUE)
```

Evaluacion de la depredacion de pinguinos de Magallanes por carnivoros en el tiempo

1) Armar estructura de la base de datos en excel

2) Corroborar que tengamos todas las planillas de depredacion
-faltan 2019 completa
-2018 detallada
-algunas terminan antes
-algunas tienen otras estacas

3) Digitalizar planillas en la base de datos
- base de datos se está limpiando

4) Evaluar que pasa en el conjunto de estacas temporada a temporada desde 2015
5) Evaluar que pasa de 2010 a 2014 con la metodologia por cuadrantes NO
6) Evaluar que pasa dentro de cada estaca en el tiempo
7) Evaluar el dato espacial de cada estaca donde la predacion se comporto segun lo no esperado
8) Ver que paso en las estacas con mata respecto a la predacion (respecto a la proporcion mata/cueva)
9) Ver que paso en las estacas con cueva respecto a la predacion (idem arriba)
10) Ver que paso en las estacas borde
11) Ver que paso en las estacas cercanas al cañadon de la muerte, cañadon del medio y sendero de turistas de la pinguinera y cercania al mar
8) Agregar datos de exito reproductivo de 2015 a 2023
9) Ver exito reproductivo de 2010 a 2014
10) Ver extraccion y reemplazo de pinguinos con exito - predacion
11) Ver que podemos hacer con los perimetros
12) Ver la relacion de mortandad por puma con la abundancia de cada estaca. Cuando baja la abundancia, sube la mortandad? y el exito? Asi para cada estaca


6) Evaluar espacialmente las estacas en base a los siguientes criterios:
  a) distancia al mar
  b) distancia a cañadon cercano
  c) distancia a senderos de uso publico
  d) proporcion de mata/cueva
  e) proporcion de pichon/juvenil/adulto predado
 
# MÉTODOS: Estimación de tasas de depredación y mortalidad

## Diseño de muestreo y esfuerzo

El monitoreo de mortalidad de pingüinos se realizó mediante relevamientos periódicos en 22 estacas de muestreo distribuidas en la colonia, representando un área total de 2.76 hectáreas. Los relevamientos se organizaron en bloques temporales de aproximadamente 14-15 días durante la temporada reproductiva (octubre-abril), aunque la frecuencia y el número de bloques variaron entre temporadas.

Para estandarizar el esfuerzo de muestreo entre temporadas, se calcularon los días transcurridos entre relevamientos consecutivos como la diferencia entre las fechas del primer día de cada bloque. Al primer bloque de cada temporada se le asignó un valor fijo de 15 días, representando el período desde el arribo de los pingüinos (~mediados de septiembre) hasta el primer relevamiento, durante el cual los individuos ya estaban expuestos a depredación pero no habían sido monitoreados. Este enfoque permitió capturar eventos de mortalidad acumulados antes del inicio formal del muestreo y mantener la comparabilidad entre temporadas que iniciaron el monitoreo en diferentes fechas.

El esfuerzo total de muestreo varió entre temporadas: 97 días en 2015, 70 días en 2017, 150 días en 2016, y 177 días en 2021, reflejando diferencias en la intensidad y continuidad del monitoreo entre temporadas.

## Clasificación de eventos de mortalidad

Cada pingüino muerto encontrado durante los relevamientos fue clasificado por edad (adulto, juvenil, o pichón) y se registró la causa de muerte cuando fue posible determinarla. Para este análisis, **se asumió que toda la mortalidad observada fue causada directa o indirectamente por depredación de puma** (*Puma concolor*), dado que:

1. El puma es significativamente el depredador que más utiliza la colonia (Serota et al 2023, Valenzuela et al 2017)
2. El pinguino de Magallanes es la principal presa del puma en el PNML (Zanón-Martínez et al 2019)
3. Algo de animales que sufren estrés y pueden morir facilmente sin ser ni siquiera mordidos?


Esta asunción representa un enfoque conservador que probablemente **sobreestima** la mortalidad por depredación, pero proporciona un límite superior útil para evaluar el impacto del puma sobre la colonia.

## Cálculo de tasas de depredación

Las tasas de depredación se calcularon como el número de eventos de mortalidad observados dividido por el total de días de muestreo en cada temporada, expresándose como **eventos por día**. Este cálculo se realizó de forma independiente para cada categoría de edad (adultos, juveniles, pichones) y para todas las edades agrupadas.

La fórmula utilizada fue:

**Tasa de depredación = Σ(eventos de mortalidad) / Σ(días de muestreo)**

Donde:
- Σ(eventos de mortalidad) = total de pingüinos muertos encontrados en todos los bloques de la temporada
- Σ(días de muestreo) = 15 días (primer bloque) + Σ días entre bloques consecutivos

## Extrapolación espacial a toda la colonia

Las tasas observadas en el área muestreada (2.76 ha) se extrapolaron a toda la colonia (38.4 ha, según área estimada en 2022) mediante:

**Tasa colonia = Tasa observada × (Área total / Área muestreada)**


Esta extrapolación **asume distribución homogénea de la depredación** en toda la colonia, lo cual constituye una limitación importante (ver sección de Limitaciones).

## Extrapolación temporal a la temporada completa

Para estimar el impacto total de la depredación sobre la población, las tasas fueron extrapoladas a la duración completa de la temporada reproductiva (180 días, aproximadamente desde finales de octubre hasta finales de abril):

**Eventos estimados (temporada completa) = Tasa colonia × 180 días**

Esta extrapolación asume que:
1. La tasa de depredación se mantiene constante durante toda la temporada
2. Los períodos no muestreados tienen tasas similares a los períodos muestreados
3. No hay variación estacional significativa en la depredación

## Limitaciones y supuestos del análisis

### Limitaciones del muestreo:

1. **Cobertura espacial limitada**: El área muestreada representa solo el 7.2% de la colonia total (2.76 de 38.4 ha), y la distribución de las estacas puede no representar adecuadamente la heterogeneidad espacial de la colonia.

2. **Cobertura temporal variable**: El número de días muestreados varió considerablemente entre temporadas (70-177 días de una temporada de 180 días), representando entre 39% y 98% de la temporada reproductiva. Los temporadas con menor cobertura (2017: 70 días, 39%) tienen mayor incertidumbre en las estimaciones.

3. **Frecuencia de relevamiento**: Los intervalos de 14-15 días entre relevamientos pueden no capturar eventos de mortalidad seguidos de rápida remoción de cadáveres por carroñeros o de desaparición completa?

4. **Primer bloque estandarizado**: La asignación de 15 días al primer bloque es un valor arbitrario que podría subestimar (si los pingüinos llegan antes) o
### Supuestos del análisis:

1. **Toda mortalidad atribuida a puma**: Este supuesto conservador probablemente sobreestima la depredación, especialmente en pichones donde otras causas (inanición, abandono) pueden ser importantes. Sin embargo, proporciona un límite superior útil para evaluar el impacto máximo del puma.

2. **Distribución homogénea de la depredación**: La extrapolación espacial asume que la tasa de depredación es uniforme en toda la colonia. En realidad, la depredación puede concentrarse en áreas de borde, cerca de vegetación, o en zonas de mayor tránsito de pumas, lo que podría generar sobre o subestimaciones según dónde se ubicaron las estacas de muestreo.

3. **Tasa constante en el tiempo**: La extrapolación a 180 días asume que la tasa de depredación es constante durante toda la temporada. Sin embargo, es probable que existan picos de depredación relacionados con:
   - Fenología de arribo y partida de pingüinos
   - Disponibilidad de presas alternativas para pumas
   - Etapas del ciclo reproductivo (incubación, crianza, emplume)
   - Condiciones climáticas que afectan el comportamiento de pumas y pingüinos

4. **Detección perfecta**: Se asume que todos los pingüinos muertos en las estacas fueron detectados durante los relevamientos. Cadáveres pequeños (especialmente pichones), consumidos completamente, o removidos por carroñeros pueden haber pasado desapercibidos.

5. **Independencia entre temporadas**: Cada temporada se analizó independientemente, sin considerar potenciales efectos de memoria ecológica o tendencias poblacionales de largo plazo.

### Implicaciones para la interpretación:

Estas limitaciones y supuestos implican que las estimaciones presentadas deben interpretarse como **órdenes de magnitud** más que como valores absolutos precisos. Los resultados son más útiles para:

- Comparaciones relativas entre temporadas (si el esfuerzo de muestreo fue similar)
- Comparaciones entre categorías de edad dentro de un mismo temporada
- Identificación de patrones temporales y tendencias generales
- Establecimiento de límites superiores de impacto de depredación

Las estimaciones absolutas de mortalidad probablemente tienen un **margen de error sustancial** (potencialmente ±30-50%), y deben ser consideradas como aproximaciones de primer orden del impacto de la depredación por puma sobre la colonia de Punta Tombo.



```{r}
library(readxl)
library(dplyr)
library(lubridate)
library(ggplot2)
library(tidyr)

```


```{r cargar datos depredacion}
depredacion_ping <- read_excel("depredacion_ping.xlsx")

#fecha como Date
depredacion_ping$fecha <- as.Date(depredacion_ping$fecha)

# Crear la columna bloque_relativo según los intervalos definidos
depredacion_ping <- depredacion_ping %>%
  mutate(
    # Extraer temporada, mes y día
    anio <-year(fecha),
    mes_dia = format(fecha, "%m-%d"),
    
    
    
# Asignar bloques según rangos de fechas
    bloque_relativo2 = case_when(
      mes_dia >= "10-23" & mes_dia <= "11-07" ~ 1,
      mes_dia >= "11-08" & mes_dia <= "11-22" ~ 2,
      mes_dia >= "11-23" & mes_dia <= "12-06" ~ 3,
      mes_dia >= "12-07" & mes_dia <= "12-21" ~ 4,
      mes_dia >= "12-22" & mes_dia <= "12-31" ~ 5, #tiene dos codnciciones porque agarra eñl cambio de temporada
      mes_dia >= "01-01" & mes_dia <= "01-06" ~ 5, #tiene dos codnciciones porque agarra eñl cambio de temporada
      mes_dia >= "01-07" & mes_dia <= "01-20" ~ 6,
      mes_dia >= "01-21" & mes_dia <= "02-04" ~ 7,
      mes_dia >= "02-05" & mes_dia <= "02-19" ~ 8,
      mes_dia >= "02-20" & mes_dia <= "03-03" ~ 9,
      mes_dia >= "03-04" & mes_dia <= "03-18" ~ 10,
      mes_dia >= "03-19" & mes_dia <= "04-02" ~ 11,
      mes_dia >= "04-03" & mes_dia <= "04-17" ~ 12,
      mes_dia >= "04-18" & mes_dia <= "05-01" ~ 13,
      TRUE ~ NA_real_  # Para fechas fuera de los rangos
    )
  ) %>%
  select(-mes_dia)  # Eliminar columna auxiliar

#Arreglar la columna mortalidad
#contar los NO DEPRDACION y agrupar la DEPREDACION indepentiendemente de la presencia de signos
depredacion_ping <- depredacion_ping %>%
  mutate(mortalidad = ifelse(causa == "no","sin_mortalidad", "con_mortalidad"))


#ver estructura y categoiras
#str(depredacion_ping)
unique(depredacion_ping$edad)

# Limpiar y estandarizar la columna edad
depredacion_ping <- depredacion_ping %>%
  mutate(edad = case_when(
    edad %in% c("adulto", "aduto") ~ "adulto",
    edad %in% c("pichon", "pichón") ~ "pichon",
    edad == "juvenil" ~ "juvenil",
    edad == "no" ~ "no",  # Mantener "no" (sin depredación)
    edad %in% c("no dice","s/d", NA) ~ NA_character_  # Solo "no dice" y NA se vuelven NA
  ))

# Verificar
unique(depredacion_ping$edad)

#Reasignar manualmente el bloque 9 de 2024 para que no quede agrupado con el bloque 8. Deberia haberse empezado el 20 de febrero, no el 19. 
depredacion_ping <- depredacion_ping %>%
  mutate(
    bloque_relativo2 = case_when(
      fecha == as.Date("2025-02-19") ~ 9,
      TRUE ~ bloque_relativo2
    )
  )


```
```{r depredacion grafico}

#Para heatmap -----------------------
etiquetas_bloque <- c(
  "23 Oct–7 Nov",
  "8–22 Nov",
  "23 Nov–6 Dec",
  "7–21 Dec",
  "22 Dec–6 Jan",
  "7–20 Jan",
  "21 Jan–4 Feb",
  "5–19 Feb",
  "20 Feb–3 Mar",
  "4–18 Mar",
  "19 Mar–2 Apr",
  "3–17 Apr",
  "18 Apr–1 May"
)

library(patchwork)

# Identificar bloques REALMENTE muestreados (que tienen al menos un registro válido de edad)
bloques_muestreados <- depredacion_ping %>%
  filter(!is.na(edad), edad %in% c("adulto", "juvenil", "pichon", "no")) %>%
  distinct(temporada, bloque_relativo2)



# Adultos
p_adultos <- depredacion_ping %>%
  filter(causa != "no", edad == "adulto") %>%
  count(temporada, bloque_relativo2) %>%
  # Completar 1-13 para todos los temporadas
  complete(temporada, bloque_relativo2 = 1:13) %>%
  # Marcar cuáles fueron muestreados
  left_join(bloques_muestreados %>% mutate(muestreado = TRUE), 
            by = c("temporada", "bloque_relativo2")) %>%
  # Si fue muestreado y no tiene mortalidad, poner 0. Si no fue muestreado, dejar NA
  mutate(n = ifelse(!is.na(muestreado) & is.na(n), 0, n)) %>%
  ggplot(aes(x = factor(temporada), y = factor(bloque_relativo2, levels = 1:13))) +
  # Capa 1: NA (no muestreado) 
  geom_tile(data = . %>% filter(is.na(n)), 
            fill = "white", color = "white") +
  # Capa 2: 0 (muestreado sin mortalidad) 
  geom_tile(data = . %>% filter(!is.na(n) & n == 0), 
            fill = "grey90", color = "white") +
  # Capa 3: valores > 0 con escala de rojos
  geom_tile(data = . %>% filter(!is.na(n) & n > 0), 
            aes(fill = n), color = "white") +
  scale_fill_distiller(palette = "Reds", direction = 1, 
                       name = "Individuos\ndepredados") +
  scale_y_discrete(labels = etiquetas_bloque) +
  labs(title = "Adultos", x = NULL, y = "Periodo") +
  theme_classic()
p_adultos


# Juveniles
p_juveniles <- depredacion_ping %>%
  filter(causa != "no", edad == "juvenil") %>%
  count(temporada, bloque_relativo2) %>%
  complete(temporada, bloque_relativo2 = 1:13) %>%
  left_join(bloques_muestreados %>% mutate(muestreado = TRUE), 
            by = c("temporada", "bloque_relativo2")) %>%
  mutate(n = ifelse(!is.na(muestreado) & is.na(n), 0, n)) %>%
  ggplot(aes(x = factor(temporada), y = factor(bloque_relativo2, levels = 1:13))) +
  # Capa 1: NA (no muestreado) 
  geom_tile(data = . %>% filter(is.na(n)), 
            fill = "white", color = "white") +
  # Capa 2: 0 (muestreado sin mortalidad) 
  geom_tile(data = . %>% filter(!is.na(n) & n == 0), 
            fill = "grey90", color = "white") +
  # Capa 3: valores > 0 con escala de rojos
  geom_tile(data = . %>% filter(!is.na(n) & n > 0), 
            aes(fill = n), color = "white") +
  scale_fill_distiller(palette = "Reds", direction = 1, 
                       name = "Individuos\ndepredados") +
  scale_y_discrete(labels = etiquetas_bloque) +
  labs(title = "Juveniles", x = NULL, y = "Periodo") +
  theme_classic()
p_juveniles

p_pichones <- depredacion_ping %>%
  filter(causa != "no", edad == "pichon") %>%
  count(temporada, bloque_relativo2) %>%
  complete(temporada, bloque_relativo2 = 1:13) %>%
  left_join(bloques_muestreados %>% mutate(muestreado = TRUE), 
            by = c("temporada", "bloque_relativo2")) %>%
  mutate(n = ifelse(!is.na(muestreado) & is.na(n), 0, n)) %>%
  ggplot(aes(x = factor(temporada), y = factor(bloque_relativo2, levels = 1:13))) +
  # Capa 1: NA (no muestreado) 
  geom_tile(data = . %>% filter(is.na(n)), 
            fill = "white", color = "white") +
  # Capa 2: 0 (muestreado sin mortalidad) 
  geom_tile(data = . %>% filter(!is.na(n) & n == 0), 
            fill = "grey90", color = "white") +
  # Capa 3: valores > 0 con escala de rojos
  geom_tile(data = . %>% filter(!is.na(n) & n > 0), 
            aes(fill = n), color = "white") +
  scale_fill_distiller(palette = "Reds", direction = 1, 
                       name = "Individuos\ndepredados") +
  scale_y_discrete(labels = etiquetas_bloque) +
  labs(title = "Pichones", x = NULL, y = "Periodo") +
  theme_classic()

p_pichones

library(cowplot)

p_combinado <- plot_grid(
  p_adultos, 
  p_juveniles, 
  p_pichones,
  ncol = 1,
  align = "v"
)

# Agregar título
title <- ggdraw() + 
  draw_label(
    "Pingüinos depredados por puma en 21 estacas por bloque temporal",
    fontface = 'bold',
    size = 14
  )

plot_grid(title, p_combinado, ncol = 1, rel_heights = c(0.05, 1))




# Facet wrap ----------------

# Crear un solo dataset con todas las edades
datos_heatmap <- depredacion_ping %>%
  filter(causa != "no", edad %in% c("adulto", "juvenil", "pichon")) %>%
  count(temporada, bloque_relativo2, edad) %>%
  complete(temporada, bloque_relativo2 = 1:13, edad) %>%
  left_join(bloques_muestreados %>% mutate(muestreado = TRUE), 
            by = c("temporada", "bloque_relativo2")) %>%
  mutate(n = ifelse(!is.na(muestreado) & is.na(n), 0, n)) %>%
  mutate(edad = factor(edad, levels = c("adulto", "juvenil", "pichon"),
                       labels = c("Adultos", "Juveniles", "Pichones")))

# Un solo gráfico con facetas y colores diferenciados
plot <-datos_heatmap %>%
  ggplot(aes(x = factor(temporada), y = factor(bloque_relativo2, levels = 1:13))) +
  # Capa 1: NA (no muestreado) en celeste claro
  geom_tile(data = . %>% filter(is.na(n)), 
            fill = "white", color = "white") +
  # Capa 2: 0 (muestreado sin mortalidad) en gris claro
  geom_tile(data = . %>% filter(!is.na(n) & n == 0), 
            fill = "grey90", color = "white") +
  # Capa 3: valores > 0 con escala de rojos
  geom_tile(data = . %>% filter(!is.na(n) & n > 0), 
            aes(fill = n), color = "white") +
  scale_fill_distiller(palette = "Reds", direction = 1, 
                       name = "Individuos\ndepredados") +
  scale_y_discrete(
  labels = etiquetas_bloque,
  limits = as.character(1:13)  # MUY importante para mantener el orden
)+
 scale_x_discrete(labels = c(
  "2015" = "2015/2016",
  "2016" = "2016/2017",
  "2017" = "2017/2018",
  "2018" = "2018/2019",
  "2019" = "2019/2020",
  "2021" = "2021/2022",
  "2022"= "2022/2023",
  "2023"="2023/2024",
  "2024"="2024/2025",
  "2025"="2025/2026"
)) +
  facet_wrap(~edad, ncol = 1) +
  labs(x = "temporada", y = "Periodo de la temporada", 
       title = "Pingüinos depredados por puma en 21 estacas por bloque temporal. NA=blanco; 0=gris") +
  theme_classic() +
  theme(
    strip.background = element_rect(fill = "lightblue"),
    strip.text = element_text(face = "bold", size = 11)
  )

plot

ggsave("depredacion_por_bloques.jpeg", plot = plot, width = 10, height = 6, dpi = 300)

```

Descripción del procedimiento

Para estimar las tasas de mortalidad y depredación en la colonia de pingüinos se utilizó la información registrada en 22 estacas de monitoreo distribuidas en un área de 2.76 ha. Los registros incluyen eventos de mortalidad asociados a diferentes causas y observaciones sin depredación.

Los eventos fueron agrupados en bloques temporales de aproximadamente 15 días durante la temporada reproductiva. Debido a que la duración real de cada bloque puede variar entre temporadas, el esfuerzo de muestreo fue calculado como el número de días efectivos de cada bloque en cada temporada.

Para el análisis se definieron dos categorías de eventos:

Depredación por puma: registros donde la causa fue identificada explícitamente como “puma”.

Mortalidad total: todos los registros de mortalidad independientemente de la causa (incluyendo “sin signos”, “no aclara”, “no disponible”, “no sabe”), excluyendo los registros con causa “no”, que corresponden a transectas sin evidencia de depredación.

Las tasas de mortalidad y depredación se calcularon como el número de eventos dividido por el esfuerzo temporal (días de monitoreo) para cada bloque y temporada.

Posteriormente, las tasas fueron agregadas a escala anual y extrapoladas al total de la colonia considerando la duración estimada de la temporada reproductiva en tierra (180 días) y la proporción entre el área monitoreada (2.76 ha) y la superficie total de la colonia (38.4 ha).

#Problema

el bloque 1 tiene esfuerzo desconocido porque correspondería al período entre temporadas (cuando no hay monitoreo real). 
1) Opción recomendada: excluir el bloque 1 de las tasas
2) Alternativa: asignar duración estándar (15 días)
3) Alternativa ecológicamente más correcta (muy usada)....Bloque NA: lo mantenés en los gráficos pero no lo usás para calcular tasas


Si tengo que contar la comparacion entre bloques relativos, va esta metodologia: 

Time was standardized into discrete sampling intervals (“blocks”) of approximately 15 days within each reproductive season. Each season was defined from November to March and assigned a single “season” identifier (e.g., 2024), regardless of spanning two calendar years. Blocks were numbered sequentially within each season (e.g., Block 1 = early November), allowing temporal comparisons of depredation events across seasons. Because seasons span two calendar years, block assignment was based on continuous dates rather than calendar year. All assignments were cross-checked, and minor inconsistencies were manually corrected when necessary to maintain temporal accuracy.

```{r Eventos de depredacion por bloque y dias de cada bloque}

#crear categorias de causas
depredacion_ping <- depredacion_ping %>%
  mutate(
    depredacion_puma = causa == "puma",
    mortalidad = causa != "no"
  )


# Calcular días reales entre bloques consecutivos
dias_bloque <- depredacion_ping %>%
  arrange(temporada, bloque_relativo2, fecha) %>%
  group_by(temporada, bloque_relativo2) %>%
  summarise(
    primera_fecha = min(fecha),
    ultima_fecha = max(fecha),
    .groups = "drop"
  ) %>%
  arrange(temporada, bloque_relativo2) %>%
  group_by(temporada) %>%
  mutate(
    # Identificar si es el primer bloque del temporada
    es_primer_bloque = bloque_relativo2 == first(bloque_relativo2),
    # Obtener la PRIMERA fecha del bloque ANTERIOR
    primera_fecha_anterior = lag(primera_fecha),
    # Calcular días desde el INICIO del bloque anterior hasta el INICIO de este
    dias = case_when(
      # Para el primer bloque: NA (no hay bloque anterior)
      es_primer_bloque ~ NA_real_,
      # Para los demás: días desde primera fecha del anterior hasta primera de este
      !is.na(primera_fecha_anterior) ~ as.numeric(difftime(primera_fecha, primera_fecha_anterior, units = "days")),
      # Por si acaso
      TRUE ~ NA_real_
    )
  ) %>%
  ungroup() %>%
  select(temporada, bloque_relativo2, primera_fecha, ultima_fecha, primera_fecha_anterior, dias, es_primer_bloque)

# Contar eventos por bloque relativo
eventos_bloque <- depredacion_ping %>%
  group_by(temporada, bloque_relativo2, edad) %>%
  summarise(
    puma = sum(depredacion_puma, na.rm = TRUE),
    mortalidad = sum(mortalidad, na.rm = TRUE),
    .groups = "drop"
  )


# Unir eventos y esfuerzo
bloques <- left_join(eventos_bloque, dias_bloque,
                     by = c("temporada", "bloque_relativo2"))


```

```{r Eventos por edad de pinguino}

# EVENTOS POR EDAD Y tasas

# --- Solo individuos adultos ------
eventos_adultos <- depredacion_ping %>%
  filter(edad == "adulto") %>%  # Filtrar solo adultos
  group_by(temporada, bloque_relativo2) %>%
  summarise(
    puma = sum(depredacion_puma, na.rm = TRUE),
    mortalidad = sum(mortalidad, na.rm = TRUE),
      .groups = "drop"
  )

bloques_adultos <- left_join(eventos_adultos, dias_bloque,
                             by = c("temporada", "bloque_relativo2")) %>%
  mutate(
    tasa_puma = if_else(!is.na(dias), puma / dias, NA_real_),
    tasa_mortalidad = if_else(!is.na(dias), mortalidad / dias, NA_real_),
    categoria = "Adultos"
  )

# --- Solo pichones ------
eventos_pichones <- depredacion_ping %>%
  filter(edad == "pichon") %>%  # Filtrar solo pichones
  group_by(temporada, bloque_relativo2) %>%
  summarise(
    puma = sum(depredacion_puma, na.rm = TRUE),
    mortalidad = sum(mortalidad, na.rm = TRUE),
    .groups = "drop"
  )

bloques_pichones <- left_join(eventos_pichones, dias_bloque,
                              by = c("temporada", "bloque_relativo2")) %>%
  mutate(
    tasa_puma = if_else(!is.na(dias), puma / dias, NA_real_),
    tasa_mortalidad = if_else(!is.na(dias), mortalidad / dias, NA_real_),
    categoria = "Pichones"
  )

# --- Solo juveniles -----
eventos_juveniles <- depredacion_ping %>%
  filter(edad == "juvenil") %>%  # Filtrar solo juveniles
  group_by(temporada, bloque_relativo2) %>%
  summarise(
    puma = sum(depredacion_puma, na.rm = TRUE),
    mortalidad = sum(mortalidad, na.rm = TRUE),
    .groups = "drop"
  )

bloques_juveniles <- left_join(eventos_juveniles, dias_bloque,
                               by = c("temporada", "bloque_relativo2")) %>%
  mutate(
    tasa_puma = if_else(!is.na(dias), puma / dias, NA_real_),
    tasa_mortalidad = if_else(!is.na(dias), mortalidad / dias, NA_real_),
    categoria = "Juveniles"
  )



# ---  Todos los pingüinos juntos -----------------------
eventos_todos <- depredacion_ping %>%
  group_by(temporada, bloque_relativo2) %>%
  summarise(
    puma = sum(depredacion_puma, na.rm = TRUE),
    mortalidad = sum(mortalidad, na.rm = TRUE),
    sin_mortalidad = sum(causa == "no", na.rm = TRUE),  # Relevamientos sin pingüinos muertos
    total_relevamientos = n(),  # Total de relevamientos
    .groups = "drop"
  )

bloques_todos <- left_join(eventos_todos, dias_bloque,
                           by = c("temporada", "bloque_relativo2")) %>%
  mutate(
    tasa_puma = if_else(!is.na(dias), puma / dias, NA_real_),
    tasa_mortalidad = if_else(!is.na(dias), mortalidad / dias, NA_real_),
    categoria = "Todos"
  )

```
```{r Eventos graficos}
################## GRAFICOS DEPREDACION Y MORTALIDAD #############################



# Combinar todos los datos de eventos en un solo dataframe
datos_visualizacion <- bind_rows(
  bloques_adultos %>% select(temporada, bloque_relativo2, puma, mortalidad, categoria),
  bloques_pichones %>% select(temporada, bloque_relativo2, puma, mortalidad, categoria),
  bloques_juveniles %>% select(temporada, bloque_relativo2, puma, mortalidad, categoria),
  bloques_todos %>% select(temporada, bloque_relativo2, puma, mortalidad,sin_mortalidad, categoria)
)


# GRÁFICO 1: Eventos totales por categoría (barras)


resumen_eventos_sin_mortalidad <- datos_visualizacion %>%
  group_by(categoria) %>%
  summarise(
    total_puma = sum(puma, na.rm = TRUE),
    total_mortalidad = sum(mortalidad, na.rm = TRUE),
    total_sin_mortalidad = sum(sin_mortalidad, na.rm = TRUE),
    .groups = "drop"
  ) %>%
  pivot_longer(cols = c(total_puma, total_mortalidad,total_sin_mortalidad),
               names_to = "tipo_evento",
               values_to = "eventos") %>%
  mutate(tipo_evento = recode(tipo_evento,
                              "total_puma" = "Depredación por puma",
                              "total_mortalidad" = "Mortalidad total",
                              "total_sin_mortalidad" = "Sin mortalidad"))



resumen_eventos <- datos_visualizacion %>%
  group_by(categoria) %>%
  summarise(
    total_puma = sum(puma, na.rm = TRUE),
    total_mortalidad = sum(mortalidad, na.rm = TRUE),
    .groups = "drop"
  ) %>%
  pivot_longer(cols = c(total_puma, total_mortalidad),
               names_to = "tipo_evento",
               values_to = "eventos") %>%
  mutate(tipo_evento = recode(tipo_evento,
                              "total_puma" = "Depredación por puma",
                              "total_mortalidad" = "Mortalidad total"
                              ))



grafico_1 <- ggplot(resumen_eventos, aes(x = categoria, y = eventos, fill = tipo_evento)) +
  geom_bar(stat = "identity", position = "dodge") +
  geom_text(aes(label = eventos), 
            position = position_dodge(width = 0.9), 
            vjust = -0.5, size = 3.5) +
  scale_fill_manual(values = c("Depredación por puma" = "#E63946", 
                                "Mortalidad total" = "#457B9D")) +
  labs(title = "Eventos totales por categoría de edad",
       subtitle = "Comparación de depredación por puma vs mortalidad total",
       x = "Categoría",
       y = "Número de eventos",
       fill = "Tipo de evento") +
  theme_minimal() +
  theme(axis.text.x = element_text(angle = 45, hjust = 1),
        legend.position = "bottom")

print(grafico_1)


# GRÁFICO 2: Serie temporal de eventos por categoría


eventos_por_temporada <- datos_visualizacion %>%
  group_by(temporada, categoria) %>%
  summarise(
    total_puma = sum(puma, na.rm = TRUE),
    total_mortalidad = sum(mortalidad, na.rm = TRUE),
    .groups = "drop"
  )

grafico_2a <- ggplot(eventos_por_temporada, aes(x = temporada, y = total_puma, color = categoria, group = categoria)) +
  geom_line(size = 1) +
  geom_point(size = 2.5) +
  scale_color_brewer(palette = "Set2") +
  labs(title = "Eventos de depredación por puma a lo largo del tiempo",
       x = "temporada",
       y = "Número de eventos",
       color = "Categoría") +
  theme_minimal() +
  theme(legend.position = "bottom")

print(grafico_2a)

grafico_2b <- ggplot(eventos_por_temporada, aes(x = temporada, y = total_mortalidad, color = categoria, group = categoria)) +
  geom_line(size = 1) +
  geom_point(size = 2.5) +
  scale_color_brewer(palette = "Set2") +
  labs(title = "Eventos de mortalidad total a lo largo del tiempo",
       x = "temporada",
       y = "Número de eventos",
       color = "Categoría") +
  theme_minimal() +
  theme(legend.position = "bottom")

print(grafico_2b)


# GRÁFICO 3: Eventos por bloque relativo (patrón estacional)


eventos_por_bloque <- datos_visualizacion %>%
  group_by(bloque_relativo2, categoria) %>%
  summarise(
    promedio_puma = mean(puma, na.rm = TRUE),
    promedio_mortalidad = mean(mortalidad, na.rm = TRUE),
    .groups = "drop"
  )


# Crear etiquetas cortas (solo fecha de inicio)
etiquetas_bloques <- data.frame(
  bloque_relativo2 = 1:13,
  fecha_label = c(
    "Oct 23", "Nov 08", "Nov 23", "Dic 07", "Dic 22",
    "Ene 07", "Ene 21", "Feb 05", "Feb 20", "Mar 04",
    "Mar 19", "Abr 03", "Abr 18"
  )
)

# Unir las etiquetas con los datos
eventos_por_bloque <- eventos_por_bloque %>%
  left_join(etiquetas_bloques, by = "bloque_relativo2")


# Gráfico con fechas cortas
grafico_3a <- ggplot(eventos_por_bloque, aes(x = bloque_relativo2, y = promedio_puma, color = categoria, group = categoria)) +
  geom_line(size = 1) +
  geom_point(size = 2) +
  scale_x_continuous(
    breaks = 1:13,
    labels = etiquetas_bloques$fecha_label
  ) +
  scale_color_brewer(palette = "Set2") +
  labs(title = "Patrón de depredación por puma según bloque relativo",
       subtitle = "Promedio de eventos por bloque a través de los temporadas",
       x = "Fecha de inicio del bloque",
       y = "Promedio de eventos",
       color = "Categoría") +
  theme_minimal() +
  theme(legend.position = "bottom",
        axis.text.x = element_text(angle = 45, hjust = 1))

print(grafico_3a)

grafico_3b <- ggplot(eventos_por_bloque, aes(x = bloque_relativo2, y = promedio_mortalidad, color = categoria, group = categoria)) +
  geom_line(size = 1) +
  geom_point(size = 2) +
  scale_x_continuous(
    breaks = 1:13,
    labels = etiquetas_bloques$fecha_label
  ) +
  scale_color_brewer(palette = "Set2") +
  labs(title = "Patrón de mortalidad según bloque relativo",
       subtitle = "Promedio de eventos por bloque a través de los temporadas",
       x = "Fecha de inicio del bloque",
       y = "Promedio de eventos",
       color = "Categoría") +
  theme_minimal() +
  theme(legend.position = "bottom",
        axis.text.x = element_text(angle = 45, hjust = 1))

print(grafico_3b)



# GRÁFICO 4: Comparación directa entre categorías de edad


# Solo las categorías individuales (sin combinaciones)
eventos_edades <- bind_rows(
  bloques_adultos,
  bloques_pichones,
  bloques_juveniles
) %>%
  filter(categoria %in% c("Adultos", "Pichones", "Juveniles"))

resumen_edades <- eventos_edades %>%
  group_by(categoria) %>%
  summarise(
    total_puma = sum(puma, na.rm = TRUE),
    total_mortalidad = sum(mortalidad, na.rm = TRUE),
    .groups = "drop"
  ) %>%
  pivot_longer(cols = c(total_puma, total_mortalidad),
               names_to = "tipo_evento",
               values_to = "eventos") %>%
  mutate(tipo_evento = recode(tipo_evento,
                              "total_puma" = "Depredación puma",
                              "total_mortalidad" = "Mortalidad"))

grafico_4 <- ggplot(resumen_edades, aes(x = categoria, y = eventos, fill = tipo_evento)) +
  geom_bar(stat = "identity", position = "dodge", width = 0.7) +
  geom_text(aes(label = eventos), 
            position = position_dodge(width = 0.7), 
            vjust = -0.5, size = 4) +
  scale_fill_manual(values = c("Depredación puma" = "#E63946", 
                                "Mortalidad" = "#457B9D")) +
  labs(title = "Comparación de eventos entre edades",
       subtitle = "Solo categorías individuales (Adultos, Pichones, Juveniles)",
       x = "Edad",
       y = "Número de eventos",
       fill = "Tipo") +
  theme_minimal() +
  theme(legend.position = "bottom",
        text = element_text(size = 12))

print(grafico_4)


```
```{r Tabla resumen de eventos por edad de pinguino y temporada}
# ================ TABLA RESUMEN DE EVENTOS =======================================

tabla_eventos_completa <- resumen_eventos_sin_mortalidad %>%
  pivot_wider(names_from = tipo_evento, values_from = eventos) %>%
  arrange(desc(`Mortalidad total`), desc(`Sin mortalidad`))

print(tabla_eventos_completa)


# ===================== TABLA RESUMEN DE EVENTOS POR temporada Y CATEGORÍA =======================================

tabla_eventos_completa <- datos_visualizacion %>%
  group_by(temporada, categoria) %>%
  summarise(
    total_puma = sum(puma, na.rm = TRUE),
    total_mortalidad = sum(mortalidad, na.rm = TRUE),
    total_sin_mortalidad = sum(sin_mortalidad, na.rm = TRUE),
    .groups = "drop"
  ) %>%
  arrange(temporada, categoria, desc(total_mortalidad), desc(total_sin_mortalidad))

print(tabla_eventos_completa)


# =========== GRÁFICO 1: Barras agrupadas por temporada y categoría=================================================

# Preparar datos en formato largo para graficar
datos_largo <- tabla_eventos_completa %>%
  pivot_longer(cols = c(total_puma, total_mortalidad, total_sin_mortalidad),
               names_to = "tipo_evento",
               values_to = "eventos") %>%
  mutate(tipo_evento = recode(tipo_evento,
                              "total_puma" = "Depredación puma",
                              "total_mortalidad" = "Con mortalidad",
                              "total_sin_mortalidad" = "Sin mortalidad"))

grafico_1 <- ggplot(datos_largo, aes(x = as.factor(temporada), y = eventos, fill = tipo_evento)) +
  geom_bar(stat = "identity", position = "dodge") +
  facet_wrap(~categoria, scales = "free_y", ncol = 2) +
  scale_fill_manual(values = c("Depredación puma" = "#E63946", 
                                "Con mortalidad" = "#457B9D",
                                "Sin mortalidad" = "#2A9D8F")) +
  labs(title = "Eventos por temporada y categoría de edad",
       x = "temporada",
       y = "Número de eventos",
       fill = "Tipo de evento") +
  theme_minimal() +
  theme(axis.text.x = element_text(angle = 45, hjust = 1),
        legend.position = "bottom")

print(grafico_1)

```


Asumimos que:

- Todos los eventos de mortalidad en la colonia son por puma directa o indirectamente, entonces vamos a agrupar las causas
- En 22 estacas tenemos 27646 metros cuadrados= 2,76 ha
-En 21 estacas hay 26397 metros cuadrados=2,64 ha
- Llevar el área de las 21 estacas de cada año al área total estimada en cada año
- En algunos temporadas tuvimos menos dias de relevamiento porque hay bloques donde no se muestreó: ej 97 dias 2015, 70 dias 2017, 150 dias 2016,177 en 2021
- Entonces calculamos el promedio de eventos de depredacion por dia real de relevmaiento para 21 estacas obteniendo una tasa de depredacion
- Esa tasa la extrapolamos a toda la colonia para cada año a partir de la superficie estimada cada año
- Esa tasa de depredacion (por dia)eventos por dia) lo extrapolamos a los 180 dias que dura el período reproductivo (nuestro maximo llega a 177 en 2021) obteninedo un numero esperado de eventos en 180 dias (eventos/temporada)



Empiezo por:

-Si supongo que tengo 15 dias que no fueron a relevar a fin de temporada y que los pinguinos llegan mediados de septiemre y en mediados de octubre cuando llegan los machos, empieza el muestreo
entonces le pongo un estimativo de 30 dias con pinguinos para depredar por puma: Le sumo 30 dias a todos. Voy a empezar von 15 para no ser tan conservativo

Entonces TODOS los temporadas deberían tener:

-15 días pre-primer muestreo (período con pingüinos antes del primer relevamiento)
-MÁS los días entre bloques (calculados normalmente)

Metodos: 
Se asignaron 15 días al primer bloque muestreado para incluir el período previo al inicio del muestreo durante el cual los pingüinos ya estaban presentes en la colonia y expuestos a depredación ya sea a fin del temporada anterior o a principio del temporada de muestreo

```{r Tasas con bloque 1 ajustado}

# Ajustar el bloque 1 a 15 días y calcular total por temporada
dias_por_temporada <- dias_bloque %>%
  mutate(
    dias_ajustados = case_when(
      es_primer_bloque == TRUE ~ 15,            # Bloque 1 siempre 15 días
      !is.na(dias) ~ dias,                   # Otros bloques usan sus días reales
      TRUE ~ 0                               # Por si acaso, aunque no debería pasar
    ))%>%
  group_by(temporada) %>%
  summarise(
    total_dias_muestreo = sum(dias_ajustados, na.rm = TRUE),
    n_bloques = n(),
    .groups = "drop"
  )

#Ajustar el bloque 1 a 15 dias

# Primero, ajustar los días del bloque 1 a 15 días en cada dataframe
bloques_todos <- bloques_todos %>%
  mutate(dias_ajustados = if_else(bloque_relativo2 == 1, 15, dias))

bloques_juveniles <- bloques_juveniles %>%
  mutate(dias_ajustados = if_else(bloque_relativo2 == 1, 15, dias))

bloques_pichones <- bloques_pichones %>%
  mutate(dias_ajustados = if_else(bloque_relativo2 == 1, 15, dias))

bloques_adultos <- bloques_adultos %>%
  mutate(dias_ajustados = if_else(bloque_relativo2 == 1, 15, dias))

# Combinar todos los dataframes
bloque_todos_ajustado <- bind_rows(
  bloques_adultos,  bloques_pichones,  bloques_juveniles,  bloques_todos)


```


Ahora asumo que la total_mortalidad es toda de puma

```{r Tasas con mortalidad 100% puma}

# Asumiendo que toda la mortalidad es por puma (directa o indirecta)

# Crear el resumen por temporada (temporada) y categoría
resumen_temporada <- bloque_todos_ajustado %>%
  group_by(temporada, categoria) %>%
  summarise(
    depredacion_puma_directa = sum(puma, na.rm = TRUE),
    mortalidad_total_puma = sum(mortalidad, na.rm = TRUE),
    .groups = "drop"
  ) %>%
  left_join(dias_por_temporada, by = "temporada") %>%  # Unir con los días totales por temporada
  mutate(
    tasa_depredacion_directa = depredacion_puma_directa / total_dias_muestreo,
    tasa_mortalidad_total_puma = mortalidad_total_puma / total_dias_muestreo
  ) %>%
  select(temporada, categoria, depredacion_puma_directa, mortalidad_total_puma, 
         total_dias_muestreo, n_bloques, tasa_depredacion_directa, 
         tasa_mortalidad_total_puma) %>%
  arrange(temporada, categoria)


```

Incorporamos la densidad de pinguinos por ha., estimada a artir de las 38 estacas core y extrapolada a la superficie de la colonia de cada año
```{r }

cruda <- read_xlsx("nidos_2015-2025.xlsx")

#solo con 38 estacas que siempre estuvieron dentro de la colonia
nidos2 <- cruda %>% 
  select(yr, estaca, nidos) %>% 
  complete(yr, estaca, fill = list(nidos = 0)) %>% 
  filter(!(estaca == 1 | estaca ==  2 | estaca == 5 |
            estaca == 33 |
             estaca == 41 | estaca ==42)) %>% 
  group_by(yr, estaca) %>% 
  summarise(total = sum(nidos)) 

# estimacion de densidad con quadrant-count
# en 20 m de radio = 1256 m2 o 0.1256 ha
# 10000 m2 (1 ha) / 1256 m2 = estimación por parcela * 7.96 
dens <- nidos2 %>% 
  group_by(yr) %>% 
  summarise(
    n = n(),
    media = mean(total),
    media.ha = mean(total)*7.96,
    sd = sd(total),
    sd.ha = sd*7.96,
    se.ha = (sd/sqrt(n))*7.96,
    dIC.ha = se.ha * qt((1-0.05)/2 + .5, n-1), # = a decir 1.96 * se
    ICmin.ha = media.ha - dIC.ha,
    ICmax.ha = media.ha + dIC.ha
  ) %>% 
  add_row(yr = 2020, n = 44 , media = NA, media.ha = NA,
          sd = NA, sd.ha = NA, se.ha = NA, dIC.ha = NA,
          ICmin.ha = NA, ICmax.ha = NA) %>% 
 arrange(yr)
```


Estimamos abundancia de cada año en base a la densidad por hectarea, area de cada colonia anual
Extrapolamos al area de cada temporada

```{r area y abundancia de cada año }
# areas de la colonia en el tiempo
    
areas <- read.table("areas colonia.txt", header = T) %>% 
  mutate(areas.ha = aream2/10000,
         areas.ha.unif = aream2unif/10000,
         yr = temporada)
mean(areas$areas.ha[areas$temporada == 2014],areas$areas.ha[areas$temporada == 2016])
# 34.98983
mean(areas$areas.ha[areas$temporada == 2017],areas$areas.ha[areas$temporada == 2019])
# 35.30128
mean(areas$areas.ha.unif[areas$temporada == 2014],areas$areas.ha.unif[areas$temporada == 2016])
# 36.84525
mean(areas$areas.ha.unif[areas$temporada == 2017],areas$areas.ha.unif[areas$temporada == 2019])
# 36.44669

abund <- left_join(dens,areas,by = "yr") %>% 
  mutate(areas.ha = replace(areas.ha, yr == 2015,34.98983),
         areas.ha = replace(areas.ha, yr == 2018,35.30128),
         abund.ha = media.ha * areas.ha,
         areas.ha.unif = replace(areas.ha.unif, yr == 2015,36.84525),
         areas.ha.unif = replace(areas.ha.unif, yr == 2018,36.44669),
         
         #abundancia
         abund.ha.unif = media.ha * areas.ha.unif,
         sd.ab = sd.ha * areas.ha.unif,
         se.ab = se.ha * areas.ha.unif,
         ICmin.ab = ICmin.ha * areas.ha.unif,
         ICmax.ab = ICmax.ha * areas.ha.unif) %>% 
  select(yr,n,media.ha, areas.ha.unif,abund.ha.unif,
         sd.ab,se.ab,ICmin.ab,ICmax.ab)
```

```{r Tasas extrapoladas a la colonia}

# EXTRAPOLACIÓN A TODA LA COLONIA ---------

# Parámetros de la colonia
area_muestreada <- 2.64  # hectáreas (21 estacas)

# UNIR CON LOS DATOS DE ÁREA POR AÑO
resumen_extrapolado <- resumen_temporada %>%
  left_join(
    abund %>% select(yr, areas.ha.unif), 
    by = c("temporada" = "yr")  # Relacionar temporada con cada año. En 2015 se uso el promedio del area de 2014 y 2016 y en 2018 se uso la media de 2017 y 2019
  )%>%
  mutate(
      factor_extrapolacion = areas.ha.unif / area_muestreada, # Factor de extrapolación específico para cada año
    tasa_mortalidad_puma_colonia = tasa_mortalidad_total_puma * factor_extrapolacion,  # Tasa de mortalidad extrapolada a toda la colonia
      eventos_mortalidad_puma_temporada = tasa_mortalidad_puma_colonia * total_dias_muestreo,     # Eventos totales de mortalidad en la colonia por temporada
    area_muestreada_ha = area_muestreada, #area de estacas en ha
    area_colonia_ha = areas.ha.unif  # area de colonia por año en ha
  ) %>%
  select(
    temporada, categoria, 
    mortalidad_total_puma, tasa_mortalidad_total_puma, 
    tasa_mortalidad_puma_colonia, eventos_mortalidad_puma_temporada,
    total_dias_muestreo, n_bloques, 
    area_muestreada_ha, area_colonia_ha, factor_extrapolacion
  ) %>%
  arrange(temporada, categoria)

```

- En algunos temporadas tuvimos menos dias de relevamiento porque hay bloques donde no se muestreó: ej 97 dias 2015, 70 dias 2017, 150 dias 2016,177 en 2021
- ENTONCES LO LLEVO A 180 dias

```{r Tasas extrapoladas a 180 dias de colonia}


# EXTRAPOLACIÓN A TODA LA COLONIA Y TEMPORADA COMPLETA (180 DÍAS) ------------

duracion_temporada <- 180  # días totales de temporada reproductiva

resumen_180_dias <- resumen_extrapolado %>%
  mutate(
    eventos_mortalidad_180_dias = tasa_mortalidad_puma_colonia * duracion_temporada, # Eventos estimados para LA TEMPORADA COMPLETA (180 días)
    proporcion_temporada_muestreada = total_dias_muestreo / duracion_temporada,   # Proporción de la temporada muestreada
    dias_no_muestreados = duracion_temporada - total_dias_muestreo,    # Días no muestreados
    duracion_temporada_dias = duracion_temporada   # Agregar duración de temporada
  ) %>%
  select(
    temporada, categoria, total_dias_muestreo, dias_no_muestreados,   proporcion_temporada_muestreada,  mortalidad_total_puma,
    tasa_mortalidad_total_puma,  tasa_mortalidad_puma_colonia, eventos_mortalidad_puma_temporada, eventos_mortalidad_180_dias,         
     n_bloques, duracion_temporada_dias, area_muestreada_ha, area_colonia_ha, factor_extrapolacion
  ) %>%
  arrange(temporada, categoria)

```

```{r Tabla depredacion final}

# RESUMEN FINAL: PINGÜINOS MUERTOS ESTIMADOS POR temporada
# (Extrapolado a 180 días y a toda la colonia con area de cada año)

resumen_final_pinguinos <- resumen_180_dias %>%
  mutate(
    temporada = paste0(temporada, "-", temporada + 1) # Crear columna de temporada en formato "2015-2016"
  ) %>%
  select(
    temporada = temporada, 
    Categoría = categoria,
    `Pingüinos muertos estimados` = eventos_mortalidad_180_dias
  ) %>%
  mutate(
    `Pingüinos muertos estimados` = round(`Pingüinos muertos estimados`, 0)
  ) %>%
  arrange(temporada, Categoría)

# TABLA PIVOTEADA: temporadaS EN FILAS, CATEGORÍAS EN COLUMNAS


tabla_pinguinos_wide <- resumen_final_pinguinos %>%
  pivot_wider(
    names_from = Categoría,
    values_from = `Pingüinos muertos estimados`
  ) %>%
  arrange(temporada)

# SOLO CATEGORÍAS POR EDAD CON TOTALES Y PROMEDIOS

resumen_solo_edades <- resumen_final_pinguinos %>%
  filter(Categoría %in% c("Adultos", "Pichones", "Juveniles"))

tabla_solo_edades_wide <- resumen_solo_edades %>%
  pivot_wider(
    names_from = Categoría,
    values_from = `Pingüinos muertos estimados`
  ) %>%
  mutate(
    `Total agrupado` = Adultos + Pichones + Juveniles,     # Total agrupado por temporada (suma de todas las categorías)
       temporada = as.character(temporada)  # Convertir temporada a character para poder agregar filas de texto
  ) %>%
  arrange(temporada)

# Calcular promedios anuales
promedios <- tabla_solo_edades_wide %>%
  summarise(
    temporada = "Promedio anual",
    Adultos = round(mean(as.numeric(Adultos), na.rm = TRUE), 1),
    Pichones = round(mean(as.numeric(Pichones), na.rm = TRUE), 1),
    Juveniles = round(mean(as.numeric(Juveniles), na.rm = TRUE), 1),
    `Total agrupado` = round(mean(as.numeric(`Total agrupado`), na.rm = TRUE), 1)
  )


#Calcular SD 
promedios <- tabla_solo_edades_wide %>%
  summarise(
    temporada = "Media (±SD)",
    Adultos = paste0(
      round(mean(as.numeric(Adultos), na.rm = TRUE), 1), " ± ",
      round(sd(as.numeric(Adultos), na.rm = TRUE), 1)
    ),
    Pichones = paste0(
      round(mean(as.numeric(Pichones), na.rm = TRUE), 1), " ± ",
      round(sd(as.numeric(Pichones), na.rm = TRUE), 1)
    ),
    Juveniles = paste0(
      round(mean(as.numeric(Juveniles), na.rm = TRUE), 1), " ± ",
      round(sd(as.numeric(Juveniles), na.rm = TRUE), 1)
    ),
    `Total agrupado` = paste0(
      round(mean(as.numeric(`Total agrupado`), na.rm = TRUE), 1), " ± ",
      round(sd(as.numeric(`Total agrupado`), na.rm = TRUE), 1)
    )
  )

# Calcular totales
totales <- tabla_solo_edades_wide %>%
  summarise(
    temporada = "TOTAL",
    Adultos = sum(as.numeric(Adultos), na.rm = TRUE),
    Pichones = sum(as.numeric(Pichones), na.rm = TRUE),
    Juveniles = sum(as.numeric(Juveniles), na.rm = TRUE),
    `Total agrupado` = sum(as.numeric(`Total agrupado`), na.rm = TRUE)
  )


#Convertir todo a caracter
tabla_solo_edades_wide_chr <- tabla_solo_edades_wide %>%
  mutate(across(-temporada, as.character))

totales_chr <- totales %>%
  mutate(across(-temporada, as.character))

# Combinar tabla con totales y promedios
tabla_completa <- bind_rows(
  tabla_solo_edades_wide_chr,
  totales_chr,
  promedios
)

print(tabla_completa)


#write.csv(tabla_completa, "pinguinos_muertos_por_edad_completo.csv", row.names = FALSE)
```
```{r Garfico depredacion final}
# GRAFICO -------------------------------------------------------------------------------------------------------------------------------------

# Preparar datos para graficar (sin TOTAL y Promedio)
datos_grafico <- tabla_completa %>%
  filter(!temporada %in% c("TOTAL", "Promedio anual")) %>%
 
  mutate(año_inicial = as.numeric(substr(temporada, 1, 4))) %>%  # Extraer el año inicial de la temporada para ordenar y graficar
  pivot_longer(
    cols = c(Adultos, Pichones, Juveniles, `Total agrupado`),
    names_to = "Categoría",
    values_to = "Pingüinos"
  )


# Crear secuencia completa de años (incluyendo 2020)
años_completos <- seq(min(datos_grafico$año_inicial), max(datos_grafico$año_inicial), by = 1)
temporadas_completas <- paste0(años_completos, "-", años_completos + 1)


# Completar con todas las temporadas y categorías (incluye 2020-2021 con NA)
datos_sin_total <- datos_grafico %>%
  filter(Categoría != "Total agrupado") %>%
  # Completar todas las combinaciones de año_inicial y Categoría
  complete(
    año_inicial = años_completos,
    Categoría = c("Adultos", "Pichones", "Juveniles"),
    fill = list(Pingüinos = NA)  # Rellenar con NA los años faltantes
  ) %>%
  mutate(temporada = paste0(año_inicial, "-", año_inicial + 1))



# 1- Barras apiladas por temporada -------------------------
grafico_1 <- ggplot(datos_sin_total, aes(x = temporada, y = Pingüinos, fill = Categoría)) +
  geom_bar(stat = "identity", position = "stack", na.rm = TRUE) +  # na.rm = TRUE para ignorar NAs
  geom_text(aes(label = ifelse(!is.na(Pingüinos), round(Pingüinos, 0), "")), 
            position = position_stack(vjust = 0.5), 
            color = "white", 
            fontface = "bold",
            size = 3.5) +
  scale_x_discrete(limits = temporadas_completas) +  # Forzar todas las temporadas
  scale_fill_manual(values = c("Adultos" = "#2E86AB", 
                                "Pichones" = "#A23B72", 
                                "Juveniles" = "#F18F01")) +
  labs(title = "Pingüinos muertos estimados por temporada y categoría",
       subtitle = "Extrapolado a 180 días y toda la colonia (38.4 ha)",
       x = "Temporada",
       y = "Número de pingüinos muertos",
       fill = "Categoría") +
  theme_minimal() +
  theme(
    plot.title = element_text(face = "bold", size = 14),
    axis.text.x = element_text(angle = 45, hjust = 1),
    legend.position = "bottom"
  )

print(grafico_1)

# 2- Líneas mostrando tendencia temporal --------------------
grafico_2 <- ggplot(datos_sin_total, aes(x = año_inicial, y = Pingüinos, color = Categoría, group = Categoría)) +
  geom_line(size = 1.2) +
  geom_point(size = 3) +
  geom_text(aes(label = round(Pingüinos, 0)), 
            vjust = -1, 
            size = 3,
            show.legend = FALSE) +
  scale_x_continuous(breaks = años_completos,
                     labels = paste0(años_completos, "-", años_completos + 1)) +  # Mostrar como temporadas
  scale_color_manual(values = c("Adultos" = "#2E86AB", 
                                 "Pichones" = "#A23B72", 
                                 "Juveniles" = "#F18F01")) +
  labs(title = "Tendencia temporal de mortalidad por categoría",
       subtitle = "Extrapolado a 180 días y toda la colonia (aprox. 38.4 ha)",
       x = "Temporada",
       y = "Número de pingüinos muertos",
       color = "Categoría") +
  theme_minimal() +
  theme(
    plot.title = element_text(face = "bold", size = 14),
    axis.text.x = element_text(angle = 45, hjust = 1),  # Rotar etiquetas
    legend.position = "bottom"
  )

print(grafico_2)


ggsave("depredacion temporal.jpeg", grafico_2, width = 10, height = 6, dpi = 300)





```

```{r Depredacion sobre abundancia}

# Preparar datos de depredación (solo adultos)
depred_adultos <- resumen_final_pinguinos %>%
  filter(Categoría == "Adultos") %>%
  mutate(
    yr = as.numeric(substr(temporada, 1, 4))  # Extraer año inicial (ej: 2015 de "2015-2016")
  ) %>%
  select(yr, depredacion = `Pingüinos muertos estimados`)

# Unir con abundancia y calcular porcentaje
porcentaje_depredacion <- abund %>%
  left_join(depred_adultos, by = "yr") %>%
  mutate(
    porcentaje_depredacion = (depredacion / abund.ha.unif) * 100,
    temporada = paste0(yr, "-", yr + 1)
  ) %>%
  filter(!is.na(porcentaje_depredacion)) %>%  # Eliminar años sin datos
  select(temporada, yr, abund.ha.unif, depredacion, porcentaje_depredacion)

# FILA MEDIA (promedio anual)
fila_media <- porcentaje_depredacion %>%
  summarise(
    temporada = "Media",
    yr = NA,
    abund.ha.unif = mean(abund.ha.unif, na.rm = TRUE),
    depredacion = mean(depredacion, na.rm = TRUE),
    porcentaje_depredacion = mean(porcentaje_depredacion, na.rm = TRUE),
    media_ponderada = NA
  )

# FILA TOTAL (valor global)
fila_total <- porcentaje_depredacion %>%
  summarise(
    temporada = "Total",
    yr = NA,
    abund.ha.unif = sum(abund.ha.unif, na.rm = TRUE),
    depredacion = sum(depredacion, na.rm = TRUE),
    porcentaje_depredacion = sum(depredacion, na.rm = TRUE) / 
                             sum(abund.ha.unif, na.rm = TRUE) * 100,
    media_ponderada = NA
  )

# UNIR TODO
porcentaje_depredacion_final <- porcentaje_depredacion %>%
  mutate(media_ponderada = NA) %>%
  bind_rows(fila_media, fila_total)

#El total del porcentaje es: La proporción total de individuos depredados respecto al total de individuos disponibles a lo largo de todo el período.
#Overall, predation accounted for X% of the breeding population across the study period.”
print(porcentaje_depredacion_final)


#bootstrap de IC 
set.seed(123)

boot <- replicate(1000, {
  sample_data <- porcentaje_depredacion %>%
    slice_sample(n = nrow(porcentaje_depredacion), replace = TRUE)
  
  sum(sample_data$depredacion, na.rm = TRUE) /
    sum(sample_data$abund.ha.unif, na.rm = TRUE) * 100
})

IC <- quantile(boot, c(0.025, 0.975))
IC
IC_inf <- IC[1]
IC_sup <- IC[2]

"Annual predation rates varied markedly among seasons (0.8–6.0%). Overall, predation accounted for 2,98% of the breeding population (95% CI: 1.88–3.90%) across the study period"

```
```{r grafico}
# GRÁFICO DE PORCENTAJE DE DEPREDACIÓN y ABUNDANCIA COMBINADO --------

# Unir datos de abundancia con porcentaje de depredación
datos_combinados <- abund %>%
  left_join(depred_adultos, by = "yr") %>%
  mutate(
    porcentaje_depredacion = (depredacion / abund.ha.unif) * 100
  )

# Calcular factor de escala para el segundo eje
max_abund <- max(datos_combinados$abund.ha.unif, na.rm = TRUE)
max_porc <- max(datos_combinados$porcentaje_depredacion, na.rm = TRUE)
factor_escala <- max_abund / max_porc

plot <- ggplot(datos_combinados, aes(x = yr)) +
  # Abundancia (línea y barras de error)
  geom_line(aes(y = abund.ha.unif), linewidth = 1.2, color = "black") +
  geom_errorbar(
    aes(ymin = ICmin.ab, ymax = ICmax.ab),
    color = "black", width = 0.15
  ) +
  # Porcentaje de depredación (barras)
  geom_col(
    aes(y = porcentaje_depredacion * factor_escala),
    fill = "grey60", alpha = 0.6, width = 0.6
  ) +
  # Escalas
  scale_x_continuous(
    breaks = unique(datos_combinados$yr),
    labels = c("s15-16", "s16-17", "s17-18", "s18-19",
               "s19-20", "s20-21", "s21-22", "s22-23",
               "s23-24", "s24-25", "s25-26")
  ) +
  scale_y_continuous(
    limits = c(0, 75000),
    breaks = seq(0, 70000, by = 10000),
    #labels = scales::comma,
    name = "Pair abundance",
    sec.axis = sec_axis(
      ~ . / factor_escala,
      name = "Predation rate (% / pair abundance)",
      breaks = seq(0, 10, by = 1)
    )
  ) +
  labs(x = NULL) +
  theme_classic(base_size = 10) +
  theme(
    strip.background = element_rect(fill = "grey85", color = "black"),
    strip.text = element_text(size = 10, face = "bold"),
    axis.title.y.right = element_text(color = "black"),
    axis.text.y.right = element_text(color = "black")
  )

plot
ggsave("depredacion_abundancia_combinada.jpeg", plot, width = 10, height = 6, dpi = 300)


# GRÁFICO DE PORCENTAJE DE DEPREDACIÓN  --------

plot_porcentaje <- ggplot(datos_combinados %>% filter(!is.na(porcentaje_depredacion)), 
                          aes(x = yr, y = porcentaje_depredacion)) +
  geom_line(linewidth = 1, color = "black") +
  geom_point(size = 2, color = "black") +
  scale_x_continuous(
    breaks = unique(datos_combinados$yr[!is.na(datos_combinados$porcentaje_depredacion)]),
    labels = c("s15-16", "s16-17", "s17-18", "s18-19",
              "s19-20", "s20-21", "s21-22", "s22-23", "s24-25", "s25-26")
  ) +
  scale_y_continuous(
    limits = c(0, max(datos_combinados$porcentaje_depredacion, na.rm = TRUE) * 1.1),
    breaks = seq(0, 10, by = 1)
  ) +
  labs(
    x = "Season",
    y = "Predation rate (% / pair abundance)"
  ) +
  theme_classic(base_size = 10) +
  theme(
    strip.background = element_rect(fill = "grey85", color = "black"),
    strip.text = element_text(size = 10, face = "bold")
  )

plot_porcentaje

ggsave("depredacion_abundancia.jpeg", plot_porcentaje, width = 10, height = 6, dpi = 300)

```


```{r tabla final}
# Parte A: total + porcentaje
tabla_total <- porcentaje_depredacion_final %>%
  select(temporada, abund.ha.unif, depredacion, porcentaje_depredacion, media_ponderada) %>%
  mutate(
    porcentaje_depredacion = ifelse(temporada == "Total",
                                    paste0(round(porcentaje_depredacion, 2), " (95% CI: ", 
                                           round(IC[1], 2), "-", round(IC[2], 2), ")"),
                                    round(porcentaje_depredacion, 2))
  )

# Parte B: edades + totales y media ± SD
tabla_edades <- tabla_completa

# Ambas tablas listas para exportar a CSV o Word para manuscrito
write.csv(tabla_total, "Tabla_Depredacion_Total.csv", row.names = FALSE)
write.csv(tabla_edades, "Tabla_Depredacion_Edades.csv", row.names = FALSE)
```