---
title: "distance-nidos"
output: html_document
date: "2023-03-09"
---

```{r setup, include=FALSE}
knitr::opts_chunk$set(echo = TRUE)
```

Estimación de densidad de nidos con métodos de distancia

```{r}
library(tidyverse)
library(Distance)
```

Trabajaremos sobre el objeto que generamos en etapa anterior:
```{r}
data <- read_csv("pinguinos15-21.csv", col_types = cols(
   estaca = col_factor()
)  )
```
Lo primero que tengo que hacer es arreglar el tema de los grupos, ya que el size se refiere a la cuenta de lo que se vio, y no al grupo en sí. Entonces necesito llevar cada observación a una fila, y mantener la información de mata o cueva en cada una...
Eso es con pivot_longer

```{r}
datos_ord <- data %>% 
  pivot_longer(cols = c('mata', 'cueva'), names_to = "tipo_nido", values_to = "obs") %>% 
  filter(obs > 0) %>% 
  uncount(weights = obs) %>% 
  select(estaca, esfuerzo, distancia, año, tipo_nido) %>% 
  rename(distance = distancia,
         size = esfuerzo,
         Sample.Label = estaca) %>% 
  mutate(Region.Label = "coloniaML",
         Effort = 1,
         Area = 350000) %>% 
  add_row(Sample.Label = "42", size = 0, distance = 25, año = 2018, tipo_nido = NA, Region.Label = "coloniaML", Effort = 1, Area = 350000) %>% 
   add_row(Sample.Label = "42", size = 0, distance = 25, año = 2019, tipo_nido = NA, Region.Label = "coloniaML", Effort = 1, Area = 350000) %>% 
  add_row(Sample.Label = "42", size = 0, distance = 25, año = 2021, tipo_nido = NA, Region.Label = "coloniaML", Effort = 1, Area = 350000) %>% 
  add_row(Sample.Label = "1", size = 0, distance = 25, año = 2021, tipo_nido = NA, Region.Label = "coloniaML", Effort = 1, Area = 350000) %>% 
  mutate(
    Sample.Label = as.factor(Sample.Label),
    año = as.factor(año)
         )
  
# agreganos manualmente las filas de las estacas que tuvieron 0 registros
# con funcion add_row: 1 en 2019 y 2 en 2021

tabla_res <- datos_ord %>% 
  group_by(año, Sample.Label) %>% 
  summarise(
    n = n()
  )
tabla_res2 <- datos_ord %>% 
  group_by(año) %>% 
  summarise(
    n = n()
  )

```


Para la estimación se va a usar la función uniforme, porque se asume que existe la misma pb de detectar los nidos independientemente de la distancia. Probamos con 2015:
```{r}

#cutpoints, medimos siempre al metro superior
cp <- c(0:20)

# unidades: distancia - esfuerzo - area
#conversion.factor <- convert_units("Meter", "Kilometer", "Hectare") NO ANDA
  

y2015 <- ds(datos_ord %>% filter(año == '2015'),transect = "point", key = "unif", cutpoints = cp)


```

Funciones para sacar datos de los modelos
```{r}
extract_model_data_table <- function(model){
  # extrae elementos elegidos del ajuste del modelo y arma una tabla
  out <- as_tibble(matrix(0, nrow = 1, ncol = 14))
  colnames(out) <-c("estacas","nidos","Area_tot","N_est","se_N", "ICinf_N", "ICsup_N",
                    "df_N", "D_est", "se_D", "ICinf_D", "ICsup_D", "df_D","AIC")
  out[[1]] <- summary(model)$dht$individuals$summary$k
  out[[2]] <- summary(model)$dht$individuals$summary$n
  out[[3]] <- summary(model)$dht$individuals$summary$Area
  out[[4]] <- summary(model)$dht$individuals$N$Estimate
    out[[5]] <- summary(model)$dht$individuals$N$se
    out[[6]] <- summary(model)$dht$individuals$N$lcl
    out[[7]] <- summary(model)$dht$individuals$N$ucl
    out[[8]] <- summary(model)$dht$individuals$N$df
  out[[9]] <- summary(model)$dht$individuals$D$Estimate
    out[[10]] <- summary(model)$dht$individuals$D$se
    out[[11]] <- summary(model)$dht$individuals$D$lcl
    out[[12]] <- summary(model)$dht$individuals$D$ucl
    out[[13]] <- summary(model)$dht$individuals$D$df
    out[[14]] <- model$ddf$criterion
  return(out)
}

```

Hacemos estimación para todos los años
```{r}
cp <- c(0:20)
y2015 <- ds(datos_ord %>% filter(año == '2015'),transect = "point", key = "unif", cutpoints = cp)
y2016 <- ds(datos_ord %>% filter(año == '2016'),transect = "point", key = "unif", cutpoints = cp)
y2017 <- ds(datos_ord %>% filter(año == '2017'),transect = "point", key = "unif", cutpoints = cp)
y2018 <- ds(datos_ord %>% filter(año == '2018'),transect = "point", key = "unif", cutpoints = cp)
y2019 <- ds(datos_ord %>% filter(año == '2019'),transect = "point", key = "unif", cutpoints = cp)
y2021 <- ds(datos_ord %>% filter(año == '2021'),transect = "point", key = "unif", cutpoints = cp)


♥
```
```{r}
serietemp <- list()
serietemp$A <- y2015
serietemp$B <- y2016
serietemp$C <- y2017
serietemp$D <- y2018
serietemp$E <- y2019
serietemp$G <- y2021

res.list <- map(serietemp,extract_model_data_table)
res.tabla <- res.list[[1]] %>% 
  add_row(res.list[[2]]) %>% 
  add_row(res.list[[3]]) %>% 
  add_row(res.list[[4]]) %>% 
  add_row(res.list[[5]]) %>% 
  add_row(res.list[[6]])

res.tabla$Yr <- c("2015","2016","2017","2018","2019","2021")
res.tabla <- res.tabla %>% select(Yr,estacas,nidos,Area_tot,N_est,se_N,ICinf_N,ICsup_N,
                    df_N,D_est,se_D,ICinf_D,ICsup_D,df_D,AIC) %>% 
  mutate(
    D_estHa = D_est * 10000,
    ICinf_DHa = ICinf_D * 10000,
    ICsup_DHa = ICsup_D * 10000
  )
write_csv2(res.tabla, "res_estim1521.csv")

```

Miremos las salidas del distance
```{r}
map(serietemp, plot)
```


Hagamos algunos gráficos de la estimación en la serie temporal
```{r}
ggplot(res.tabla, aes(x = Yr, y = D_estHa, group = estacas))+
  scale_y_continuous(limits = c(0,0.25)*10000)+
  geom_ribbon(aes(ymin = ICinf_DHa, ymax = ICsup_DHa, group = estacas),    # shadowing cnf intervals
             fill = "steelblue2") + 
  geom_line(color = "firebrick",
            size = 1)


```

