---
title: "distance-nidos"
output: html_document
date: "2023-03-09"
---

```{r setup, include=FALSE}
knitr::opts_chunk$set(echo = TRUE)
```

Estimación de densidad de nidos con métodos de distancia

```{r}
library(tidyverse)
library(Distance)
```

Trabajaremos sobre el objeto que generamos en etapa anterior:
```{r}
data <- read_csv("pinguinos15-21.csv", col_types = cols(
   estaca = col_factor()
)  )
```
Lo primero que tengo que hacer es arreglar el tema de los grupos, ya que el size se refiere a la cuenta de lo que se vio, y no al grupo en sí. Entonces necesito llevar cada observación a una fila, y mantener la información de mata o cueva en cada una...
Eso es con pivot_longer

```{r}
datos_ord <- data %>% 
  pivot_longer(cols = c('mata', 'cueva'), names_to = "tipo_nido", values_to = "obs") %>% 
  filter(obs > 0) %>% 
  uncount(weights = obs) %>% 
  select(estaca, area, esfuerzo, distancia, año, tipo_nido) %>% 
  rename(distance = distancia,
         size = esfuerzo,
         Sample.Label = estaca) %>% 
  mutate(Region.Label = "coloniaML",
         Effort = 1,
         Area = 350000)

```


Para la estimación se va a usar la función uniforme, porque se asume que existe la misma pb de detectar los nidos independientemente de la distancia.
```{r}
#cutpoints, medimos siempre al metro superior
cp <- c(0:20)

# unidades: distancia - esfuerzo - area
#conversion.factor <- convert_units("Meter", "Kilometer", "Hectare") NO ANDA
  

y2015 <- ds(datos_ord %>% filter(año == '2015'),transect = "point", key = "unif", cutpoints = cp)


```

