---
title: "distance-nidos"
output: html_document
date: "2023-03-09"
---

```{r setup, include=FALSE}
knitr::opts_chunk$set(echo = TRUE)
```

Estimación de densidad de nidos con métodos de distancia

```{r}
library(tidyverse)
library(Distance)
```

Trabajaremos sobre el objeto que generamos en etapa anterior:
```{r}
data <- read_csv2("pinguinos15-21.csv", col_types = cols(
   estaca = col_factor()
)  )
```
Lo primero que tengo que hacer es arreglar el tema de los grupos, ya que el size se refiere a la cuenta de lo que se vio, y no al grupo en sí. Entonces necesito llevar cada observación a una fila, y mantener la información de mata o cueva en cada una...
Eso es con pivot_longer

```{r}
datos_ord <- data %>% 
  pivot_longer(cols = c('mata', 'cueva'), names_to = "tipo_nido", values_to = "obs") %>% 
  filter(obs > 0) %>% 
  uncount(weights = obs) %>% 
  select(estaca, distancia, ano, tipo_nido) %>% 
  rename(distance = distancia,
         #size = esfuerzo, #saco info de size por si complica interpretación por grupos, q no hay
         Sample.Label = estaca) %>% 
  mutate(Region.Label = "coloniaML",
         Effort = 1,
         Area = 350000) %>% 
  add_row(Sample.Label = "42", distance = NA, ano = 2018, tipo_nido = NA, Region.Label = "coloniaML", Effort = 1, Area = 350000) %>% 
   add_row(Sample.Label = "42", distance = NA, ano = 2019, tipo_nido = NA, Region.Label = "coloniaML", Effort = 1, Area = 350000) %>% 
  add_row(Sample.Label = "42", distance = NA, ano = 2021, tipo_nido = NA, Region.Label = "coloniaML", Effort = 1, Area = 350000) %>% 
  add_row(Sample.Label = "1", distance = NA, ano = 2021, tipo_nido = NA, Region.Label = "coloniaML", Effort = 1, Area = 350000) %>% 
  mutate(
    Sample.Label = as.factor(Sample.Label),
    ano = as.factor(ano)
         )
#write_csv2(datos_ord, "datos_ord.csv")
  
# agreganos manualmente las filas de las estacas que tuvieron 0 registros
# con funcion add_row: 1 en 2019 y 2 en 2021

tabla_res <- datos_ord %>% 
  group_by(ano, Sample.Label) %>% 
  summarise(
    n = n()
  )
tabla_res2 <- datos_ord %>% 
  group_by(ano) %>% 
  summarise(
    n = n()
  )

```


Para la estimación se va a usar la función uniforme, porque se asume que existe la misma pb de detectar los nidos independientemente de la distancia. Probamos con 2015:
```{r}

#cutpoints, medimos siempre al metro superior
cp <- c(0:20)

# unidades: distancia - esfuerzo - area
#conversion.factor <- convert_units("Meter", "Kilometer", "Hectare") NO ANDA
  

y2015 <- ds(datos_ord %>% filter(ano == '2015'),transect = "point", key = "unif", cutpoints = cp)


```

Funciones para sacar datos de los modelos
```{r}
extract_model_data_table <- function(model){
  # extrae elementos elegidos del ajuste del modelo y arma una tabla
  out <- as_tibble(matrix(0, nrow = 1, ncol = 14))
  colnames(out) <-c("estacas","nidos","Area_tot","N_est","se_N", "ICinf_N", "ICsup_N",
                    "df_N", "D_est", "se_D", "ICinf_D", "ICsup_D", "df_D","AIC")
  out[[1]] <- summary(model)$dht$individuals$summary$k
  out[[2]] <- summary(model)$dht$individuals$summary$n
  out[[3]] <- summary(model)$dht$individuals$summary$Area
  out[[4]] <- summary(model)$dht$individuals$N$Estimate
    out[[5]] <- summary(model)$dht$individuals$N$se
    out[[6]] <- summary(model)$dht$individuals$N$lcl
    out[[7]] <- summary(model)$dht$individuals$N$ucl
    out[[8]] <- summary(model)$dht$individuals$N$df
  out[[9]] <- summary(model)$dht$individuals$D$Estimate
    out[[10]] <- summary(model)$dht$individuals$D$se
    out[[11]] <- summary(model)$dht$individuals$D$lcl
    out[[12]] <- summary(model)$dht$individuals$D$ucl
    out[[13]] <- summary(model)$dht$individuals$D$df
    out[[14]] <- model$ddf$criterion
  return(out)
}

```

Hacemos estimación para todos los años
```{r}
cp <- c(0:20)
y2015 <- ds(datos_ord %>% filter(ano == '2015'),transect = "point", key = "unif", cutpoints = cp, adjustment=NULL, truncation = 20)
y2016 <- ds(datos_ord %>% filter(ano == '2016'),transect = "point", key = "unif", cutpoints = cp, adjustment=NULL, truncation = 20)
y2017 <- ds(datos_ord %>% filter(ano == '2017'),transect = "point", key = "unif", cutpoints = cp, adjustment=NULL, truncation = 20)
y2018 <- ds(datos_ord %>% filter(ano == '2018'),transect = "point", key = "unif", cutpoints = cp, adjustment=NULL, truncation = 20)
y2019 <- ds(datos_ord %>% filter(ano == '2019'),transect = "point", key = "unif", cutpoints = cp, adjustment=NULL, truncation = 20)
y2021 <- ds(datos_ord %>% filter(ano == '2021'),transect = "point", key = "unif", cutpoints = cp, adjustment=NULL, truncation = 20)


♥
```
```{r}
serietemp <- list()
serietemp$A <- y2015
serietemp$B <- y2016
serietemp$C <- y2017
serietemp$D <- y2018
serietemp$E <- y2019
serietemp$G <- y2021

res.list <- map(serietemp,extract_model_data_table)
res.tabla <- res.list[[1]] %>% 
  add_row(res.list[[2]]) %>% 
  add_row(res.list[[3]]) %>% 
  add_row(res.list[[4]]) %>% 
  add_row(res.list[[5]]) %>% 
  add_row(res.list[[6]])

res.tabla$Yr <- c("2015","2016","2017","2018","2019","2021")
res.tabla <- res.tabla %>% select(Yr,estacas,nidos,Area_tot,N_est,se_N,ICinf_N,ICsup_N,
                    df_N,D_est,se_D,ICinf_D,ICsup_D,df_D,AIC) %>% 
  mutate(
    D_estHa = D_est * 10000,
    ICinf_DHa = ICinf_D * 10000,
    ICsup_DHa = ICsup_D * 10000
  )
#write_csv(res.tabla, "res_estim1521.csv")

res.distance.final <- res.tabla %>% select(Yr, D_estHa, ICinf_DHa, ICsup_DHa) %>% 
  mutate(
    N_35ha = D_estHa*35,
    ICinf_N_35ha = ICinf_DHa*35,
    ICsup_N_35ha = ICsup_DHa*35
  )
write.csv(res.distance.final, "resultados distance 20m 15 a 21.csv")
```

Miremos las salidas del distance
```{r}
map(serietemp, plot)
```


Hagamos algunos gráficos de la estimación en la serie temporal
```{r}
ggplot(res.tabla, aes(x = Yr, y = D_estHa, group = estacas))+
  scale_y_continuous(limits = c(0,0.18)*10000)+
  geom_ribbon(aes(ymin = ICinf_DHa, ymax = ICsup_DHa, group = estacas),    # shadowing cnf intervals
             fill = "steelblue3", alpha = .4) + 
  geom_line(color = "firebrick",
            size = 1)+
  theme_classic()


```
Es necesario evaluar si el área está bien. Estamos usando el valor de 35 hectáreas para todos los años pero sabemos que ha ido cambiando, al menos la forma de la colonia. Hay que ajustar los valores de cada año, o cada par de años.

Quiero ver qué pasa si se consideran los datos con diferentes valores de truncado (si solo se mide a 10, 15, 18 m).
```{r}

cp <- c(0:10)
y2015.10 <- ds(datos_ord %>% filter(ano == '2015'),transect = "point", key = "unif", cutpoints = cp, adjustment=NULL, truncation = max(cp))
y2016.10 <- ds(datos_ord %>% filter(ano == '2016'),transect = "point", key = "unif", cutpoints = cp, adjustment=NULL, truncation = max(cp))
y2017.10 <- ds(datos_ord %>% filter(ano == '2017'),transect = "point", key = "unif", cutpoints = cp, adjustment=NULL, truncation = max(cp))
y2018.10 <- ds(datos_ord %>% filter(ano == '2018'),transect = "point", key = "unif", cutpoints = cp, adjustment=NULL, truncation = max(cp))
y2019.10 <- ds(datos_ord %>% filter(ano == '2019'),transect = "point", key = "unif", cutpoints = cp, adjustment=NULL, truncation = max(cp))
y2021.10 <- ds(datos_ord %>% filter(ano == '2021'),transect = "point", key = "unif", cutpoints = cp, adjustment=NULL, truncation = max(cp))


```

```{r}
serietemp.10 <- list()
serietemp.10$A <- y2015.10
serietemp.10$B <- y2016.10
serietemp.10$C <- y2017.10
serietemp.10$D <- y2018.10
serietemp.10$E <- y2019.10
serietemp.10$G <- y2021.10

res.list.10 <- map(serietemp.10,extract_model_data_table)
res.tabla.10 <- res.tabla %>%
  add_row(res.list.10[[1]]) %>% 
  add_row(res.list.10[[2]]) %>% 
  add_row(res.list.10[[3]]) %>% 
  add_row(res.list.10[[4]]) %>% 
  add_row(res.list.10[[5]]) %>% 
  add_row(res.list.10[[6]])

res.tabla.10$Yr <- c("2015","2016","2017","2018","2019","2021",
                     "2015.10","2016.10","2017.10","2018.10","2019.10","2021.10")
res.tabla.10$trunc_dist <- c(rep("a20",6),rep("a10",6))
res.tabla.10 <- res.tabla.10 %>% select(Yr,trunc_dist,estacas,nidos,Area_tot,N_est,se_N,ICinf_N,ICsup_N,
                    df_N,D_est,se_D,ICinf_D,ICsup_D,df_D,AIC) %>% 
  mutate(
    D_estHa = D_est * 10000,
    ICinf_DHa = ICinf_D * 10000,
    ICsup_DHa = ICsup_D * 10000
  )

ggplot(res.tabla.10, aes(x = Yr, y = D_estHa, group = trunc_dist, col = trunc_dist))+
  scale_y_continuous(limits = c(0,0.2)*10000)+
  geom_ribbon(aes(ymin = ICinf_DHa, ymax = ICsup_DHa, group = trunc_dist),    # shadowing cnf intervals
             fill = "steelblue3", alpha = .4) + 
  geom_line(color = "firebrick",
            size = 1)+
  theme_classic()
```
Lo mismo pero a 15 m
```{r}
cp <- c(0:15)
y2015.15 <- ds(datos_ord %>% filter(ano == '2015'),transect = "point", key = "unif", cutpoints = cp, adjustment=NULL, truncation = max(cp))
y2016.15 <- ds(datos_ord %>% filter(ano == '2016'),transect = "point", key = "unif", cutpoints = cp, adjustment=NULL, truncation = max(cp))
y2017.15 <- ds(datos_ord %>% filter(ano == '2017'),transect = "point", key = "unif", cutpoints = cp, adjustment=NULL, truncation = max(cp))
y2018.15 <- ds(datos_ord %>% filter(ano == '2018'),transect = "point", key = "unif", cutpoints = cp, adjustment=NULL, truncation = max(cp))
y2019.15 <- ds(datos_ord %>% filter(ano == '2019'),transect = "point", key = "unif", cutpoints = cp, adjustment=NULL, truncation = max(cp))
y2021.15 <- ds(datos_ord %>% filter(ano == '2021'),transect = "point", key = "unif", cutpoints = cp, adjustment=NULL, truncation = max(cp))
```
```{r}
serietemp.15 <- list()
serietemp.15$A <- y2015.15
serietemp.15$B <- y2016.15
serietemp.15$C <- y2017.15
serietemp.15$D <- y2018.15
serietemp.15$E <- y2019.15
serietemp.15$G <- y2021.15

res.list.15 <- map(serietemp.15,extract_model_data_table)
res.tabla.15 <- res.tabla.10 %>%
  add_row(res.list.15[[1]]) %>% 
  add_row(res.list.15[[2]]) %>% 
  add_row(res.list.15[[3]]) %>% 
  add_row(res.list.15[[4]]) %>% 
  add_row(res.list.15[[5]]) %>% 
  add_row(res.list.15[[6]])

res.tabla.15$Yr <- c("2015","2016","2017","2018","2019","2021",
                     "2015","2016","2017","2018","2019","2021",
                     "2015","2016","2017","2018","2019","2021")
res.tabla.15$trunc_dist <- c(rep("a20",6),rep("a10",6), rep("a15",6))
res.tabla.15 <- res.tabla.15 %>% select(Yr,trunc_dist,estacas,nidos,Area_tot,N_est,se_N,ICinf_N,ICsup_N,
                    df_N,D_est,se_D,ICinf_D,ICsup_D,df_D,AIC) %>% 
  mutate(
    D_estHa = D_est * 10000,
    ICinf_DHa = ICinf_D * 10000,
    ICsup_DHa = ICsup_D * 10000
  )

ggplot(res.tabla.15, aes(x = Yr, y = D_estHa, group = trunc_dist, col = trunc_dist))+
  scale_y_continuous(limits = c(0,0.2)*10000)+
  geom_ribbon(aes(ymin = ICinf_DHa, ymax = ICsup_DHa, group = trunc_dist),    # shadowing cnf intervals
            fill = "grey", alpha = .4, linetype = "dotdash", size=1) + 
  geom_line(size = 1.5)+
  theme_classic()
```

