---
title: "nidos"
output: html_document
date: "2023-02-16"
---

```{r setup, include=FALSE}
knitr::opts_chunk$set(echo = TRUE)
```

## Orden información previa
Acomodamos información digitalizada a un formato única, para elaborar base de datos con información de estacas y de recuento de nidos en colonia para período 2015-actualidad.

### Datos 2015-2019

Cargamos tablas en .csv que vienen de datos usados para distance de 2015 a 2019
La estructura es 
Lugar: MonteLeon siempre
Area: valor fijo (a confirmar, dice 35 por 35 ha pero hay que actualizar con perímetros)
estaca: número 1 a 44
Esfuerzo: cuántas veces se hace le recuento en la estaca, 1 vez
tipo: si mata o cueva, a veces C y M, a veces minúscula
distancia: a la que se registra cada nido

Las filas son registros de nidos individuales.
Buscamos generar una tabla que tenga la frecuencia de cada tipo de nido a cada distancia, y donde se expliciten los 0s.

Corregimos errores históricos:
2015:
estaca 3, nido 1 mata a 114: eliminado
estaca 17, nido 1 mata a 105 m: eliminado
estaca 17, nido 1 cueva a 147 m: eliminado
estaca 24, nido 1 mata a 1011 m: eliminado
estaca 30, nido 1 mata a 1316 m: eliminado
estaca 31, nido 1 mata a 106 m: eliminado
estaca 32, nido 1 mata sin distancia: eliminado
5 filas con nidos mata a 19, 18 x 2, y 16 x 2 m sin referencia a estaca: eliminadas


```{r}
library(tidyverse)
data <- read_csv("2015.csv",
                 col_types = cols(
                   tipo = col_factor(levels=c("M","C")),
                   estaca = col_factor()
                   )
                 )

res <- data %>% 
  group_by(estaca,distancia, tipo) %>% 
   summarise(
    n = n()
  )

res2 <- res %>% 
  pivot_wider(names_from = tipo, values_from = n, values_fill=0) %>% 
  mutate(
    size = M + C
  ) %>% 
  select(estaca, size, distancia, M, C)

write_csv2(res2, "ping2015.csv")
                   
```


