---
title: "nidos"
output: html_document
date: "2023-02-16"
---

```{r setup, include=FALSE}
knitr::opts_chunk$set(echo = TRUE)
```

## library --
library(tidyverse)
library(readxl)
library(readr)
library(writexl)


## Orden información previa
Acomodamos información digitalizada a un formato única, para elaborar base de datos con información de estacas y de recuento de nidos en colonia para período 2015-actualidad.

### Datos 2015-2019

Cargamos tablas en .csv que vienen de datos usados para distance de 2015 a 2019
La estructura es 
Lugar: MonteLeon siempre
Area: valor fijo (a confirmar, dice 35 por 35 ha pero hay que actualizar con perímetros)
estaca: número 1 a 44
Esfuerzo: cuántas veces se hace le recuento en la estaca, 1 vez
tipo: si mata o cueva, a veces C y M, a veces minúscula
distancia: a la que se registra cada nido

Las filas son registros de nidos individuales.
Buscamos generar una tabla que tenga la frecuencia de cada tipo de nido a cada distancia, y donde se expliciten los 0s.

Corregimos errores históricos:

2015: 
Tiene las mismas estacas con los mismos nidos y errores de metros que en 2015. Raro. 
estaca 3, nido 1 mata a 114: eliminado
estaca 17, nido 1 mata a 105: eliminado
estaca 17, nido 1 cueva a 147: eliminado
estaca 24, nido 1 mata a 1011: eliminado
estaca 30, nido 1 mata a 1316: eliminado
estaca 31, nido 1 mata a 106: eliminado
1 fila con nido mata en estaca 32 sin referencia a distancia: eliminada

```{r data 2015}
data <- read_csv2("2015.csv", 
                 col_types = cols(
                   tipo = col_factor(levels=c("M","C")),
                   estaca = col_factor()
                   )
                 )

res <- data %>% 
  group_by(Area,Esfuerzo,estaca,distancia, tipo) %>% 
   summarise(
    n = n()
  )

res2 <- res %>% 
  pivot_wider(names_from = tipo, values_from = n, values_fill=0) %>% 
  mutate(
    size = M + C
  ) %>% 
  select(estaca, Area, Esfuerzo, size, distancia, M, C)

write_csv2(res2, "ping2015.csv")

```

2016:
```{r data 2016}
data <- read_csv2("2016.csv", 
                 col_types = cols(
                   tipo = col_factor(levels=c("m","c")),
                   estaca = col_factor()
                   )
                 ) %>% 
  mutate(Esfuerzo = Esfuezo) %>% 
  select(-Esfuezo)

res <- data %>% 
  group_by(Area,Esfuerzo,estaca,distancia, tipo) %>% 
   summarise(
    n = n()
  )

res2 <- res %>% 
  pivot_wider(names_from = tipo, values_from = n, values_fill=0) %>% 
  mutate(
    size = m + c
  ) %>% 
  select(estaca, Area, Esfuerzo, size, distancia, m, c)

write_csv2(res2, "ping2016.csv")
```

2017
```{r data 2017}

data <- read_csv2("2017.csv", 
                 col_types = cols(
                   tipo = col_factor(levels=c("m","c")),
                   estaca = col_factor()
                   )
                 ) %>%
  mutate(Esfuerzo = Esfuezo) %>% 
  select(-Esfuezo)

res <- data %>% 
  group_by(Area,Esfuerzo,estaca,distancia, tipo) %>% 
   summarise(
    n = n()
  )

res2 <- res %>% 
  pivot_wider(names_from = tipo, values_from = n, values_fill=0) %>% 
  mutate(
    size = m + c
  ) %>% 
  select(estaca, Area, Esfuerzo, size, distancia, m, c)

write_csv2(res2, "ping2017.csv")
```
2018
```{r data 2018}

data <- read_csv2("2018.csv", 
                 col_types = cols(
                   tipo = col_factor(levels=c("m","c")),
                   estaca = col_factor()
                   )
                 )
res <- data %>% 
  group_by(Area,Esfuerzo,estaca,distancia, tipo) %>% 
   summarise(
    n = n()
  )

res2 <- res %>% 
  pivot_wider(names_from = tipo, values_from = n, values_fill=0) %>% 
  mutate(
    size = m + c
  ) %>% 
  select(estaca, Area, Esfuerzo, size, distancia, m, c)

write_csv2(res2, "ping2018.csv")
```

2019
```{r data 2019}
data <- read_csv2("2019.csv", 
                 col_types = cols(
                   tipo = col_factor(levels=c("m","c")),
                   estaca = col_factor()
                   )
                 )
res <- data %>% 
  group_by(Area,Esfuerzo,estaca,distancia, tipo) %>% 
   summarise(
    n = n()
  )

res2 <- res %>% 
  pivot_wider(names_from = tipo, values_from = n, values_fill=0) %>% 
  mutate(
    size = m + c
  ) %>% 
  select(estaca, Area, Esfuerzo, size, distancia, m, c)

write_csv2(res2, "ping2019.csv")
```

Carga de base de datos 2015-2021
```{r data 2015-2021}
data <- read_csv("pinguinos15-21.csv",  )
               
```