---
title: "vec-nidos"
output: html_document
date: "2023-04-04"
---

```{r setup, include=FALSE}
knitr::opts_chunk$set(echo = TRUE)
```

Estimación de densidad de nidos con métodos de vecino mas cercano

```{r}
source("http://math.hws.edu/pcqm/pcqm.txt")
library(tidyverse)
```

Lo primero que hay que hacer es armar el data frame para pasar de distance a vecino mas cercano. Para eso tenemos que armar un código donde nos tome de cada estaca el registro mas cercano. Generamos una columna de distancia centro para restarlo 0.5 metros a cada registro ya que en la metodologia de campo tomamos la distancia maxima.  Se toman las siguientes consideraciones:
1. Los registros de distancia = 0 que refieren a las estacas sin nidos activos, los transformamos a valores de distancia igual a 21
2. Filtrar los registros de distancia = NA que quedaron en la base de datos "data"

Los años y estacas que tienen nidos sin registro y se convierten a distancia 21 son:
1. Datos 2021, estaca 1
2. Datos 2021, estaca 42
3. Datos 2019, estaca 42

El dato que tiene NA:
1. Año 2016, estaca 9

Trabajaremos sobre el objeto que generamos en etapa anterior:
```{r} 
data <- read_csv2("pinguinos15-21.csv", col_types = cols(
   estaca = col_factor()
)  )
```

```{r}
vecino <- data %>%
  filter(!is.na(distancia)) %>% 
  group_by(ano,estaca) %>% 
  summarise(
    dist=min(distancia)) %>% 
    mutate(dist_centro=dist-0.5) %>% 
  select(ano,estaca,dist_centro) %>% 
  ungroup()
  
```
```{r}
vec15 <- vecino %>% filter (ano=="2015") %>% 
  select(dist_centro)

vec16 <- vecino %>% filter (ano=="2016") %>% 
  select(dist_centro)

vec17 <- vecino %>% filter (ano=="2017") %>% 
  select(dist_centro)

vec18 <- vecino %>% filter (ano=="2018") %>% 
  select(dist_centro)

vec19 <- vecino %>% filter (ano=="2019") %>% 
  select(dist_centro)

vec21 <- vecino %>% filter (ano=="2021") %>% 
  select(dist_centro)
```

Estimacion de densidad con vecino mas cercano
Truncado a 5 para probar el metodo
```{r}
vec15_5 <- vec15
vec15_5[vec15_5>5]<-NA
(dens15 <- np.density.est (vec15_5))
area <- 35
dens15_total <-  368.5758 * area
```
```{r}
(dens16 <- np.density.est (vec16))
(dens17 <- np.density.est (vec17))
(dens18 <- np.density.est (vec18))
(dens19 <- np.density.est (vec19))
(dens21 <- np.density.est (vec21))
```






